臺灣高等法院刑事判決
109年度原上訴字第32號
上  訴  人  臺灣桃園地方檢察署檢察官
上  訴  人  
即  被  告  劉誠泰 （原名林哲志）  





選任辯護人  趙浩程律師(法扶律師)          
上  訴  人  
即  被  告  蔡秉宸  （原名蔡坤龍）



選任辯護人  張義閏律師(法扶律師)          
上  訴  人  
即  被  告  蔡坤男


選任辯護人  林立捷律師(法扶律師)          
上  訴  人  
即  被  告  賴宥朋  （原名賴彥宇）




指定辯護人  黃千芸律師(義辯)                
上  訴  人  
即  被  告  盧麒安



指定辯護人  黃柏嘉律師(義辯)              
上列上訴人因被告強盜等案件，不服臺灣桃園地方法院105年度
原訴字第66號，中華民國108年9月11日第一審判決（起訴案號：
臺灣桃園地方檢察署104年度少連偵字第96號、104年度偵字第32
13、10004號），提起上訴，本院判決如下：
    主  文
原判決關於劉誠泰、盧麒安、蔡秉宸事實欄一、二㈠、三、蔡坤
男事實欄一㈠㈡、二㈠、三暨蔡秉宸、蔡坤男所定之應執行刑及賴
宥朋事實欄一㈡之沒收部分均撤銷。
蔡秉宸犯附表二編號1、2、3、5所示之罪，所處如附表二編號1
、2、3、5「本院宣告刑及沒收」欄所示之刑及沒收，其中不得
易科罰金亦不得易服社會勞動之刑（即附表二編號1、3、5部分
），應執行有期徒刑玖年。
蔡坤男犯附表三編號1、2、4所示之罪，所處如附表三編號1、2
、4「本院宣告刑及沒收」欄所示之刑及沒收，應執行有期徒刑
捌年玖月。
劉誠泰犯附表一編號1、2所示之罪，所處如附表一編號1、2「本
院宣告刑及沒收」欄所示之刑及沒收。
盧麒安犯附表四編號1、2所示之罪，所處如附表四編號1、2「本
院宣告刑」欄所示之刑及沒收。
其他上訴駁回。
    事  實
一、蔡秉宸（原名蔡坤龍）、蔡坤男因認少年林○炎（87年7 月
    生，年籍資料詳卷）在外傳述其等為綽號「太子」之人之手
    下一事，傷害其等名譽，遂先後夥同少年林○億（86年2 月
    生，年籍資料詳卷，另經原審法院105 年度少護字第177 號
    少年法庭裁定不付保護處分）、劉誠泰（原名林哲志）、盧
    麒安、賴宥朋（原名賴彥宇）及少年曾○淇等人，共同為下
    列之行為：
　㈠蔡坤男先於民國103 年10月27日凌晨1 時許，藉詞邀約少年
    林○炎見面，隨後駕駛劉誠泰所有車牌號碼0000－00號自用小
    客車，與少年林○億前往桃園市○○區（改制前為桃園縣○○市
    ，下同）○○街00巷00之0 號少年林○炎住處，將少年林○炎載
    往桃園市○○區○○路0 段000 號0 樓賴宥朋住處後，其2人與
    蔡秉宸共同基於非法剝奪他人行動自由之犯意聯絡，質問少
    年林○炎是否有在外傳述蔡坤男為「太子」之手下乙事，並
    徒手毆打少年林○炎，以此非法方法對少年林○炎形成心理及
    身體強制力，而不敢離開，剝奪少年林○炎行動自由直至同
    日下午某時許，因少年林○炎自始否認此事，而暫時先行相
    信少年林○炎之詞，而將少年林○炎釋放。
　㈡嗣因蔡秉宸、蔡坤男仍認少年林○炎將其等老大「太子」身分
    對外傳述及少年林○炎之女友許欣倫將其等前揭強押少年林○
    炎之事透露予他人知悉，而心生不滿，蔡秉宸、蔡坤男及少
    年林○億即承接前述剝奪林○炎行動自由及妨礙許欣倫行動自
    由之犯意而與劉誠泰共同基於非法剝奪他人行動自由之犯意
    聯絡，由蔡坤男藉詞邀約少年林○炎於103 年10月27日晚間1
    0許，前往桃園市桃園區南平路某超商前會面，嗣少年林○炎
    抵達該會面地點後，蔡坤男、蔡秉宸、劉誠泰及少年林○億
    即要求少年林○炎上車，少年林○炎先遭蔡坤男等人載往桃園
    市桃園區某大樓地下室，再轉往賴宥朋住處。抵達賴宥朋家
    後，先由蔡坤男喝令少年林○炎交出手機而行無義務之事後
    ，蔡坤男即操作少年林○炎手機佯裝係少年林○炎本人，將許
    欣倫誘騙至少年林○炎住處樓下等候，蔡坤男隨即與劉誠泰
    將少年林○炎帶往少年林○炎住處，見許欣倫自屋內開門走出
    後，即令許欣倫上車，於車內蔡坤男並命劉誠泰取走許欣倫
    之行動電話，而妨害許欣倫使用行動電話之權利。蔡坤男等
    人將少年林○炎、許欣倫載至賴宥朋前揭住處後，蔡坤男脅
    迫許欣倫反覆聽從口令為坐下、站起之動作，致使許欣倫坐
    下、站起數次而行無義務之事。又賴宥朋、盧麒安、少年曾
    ○淇（86年9月生，年籍資料詳卷）為蔡坤男等人之友人，當
    日亦在賴宥朋住處，遂與蔡坤男等人共同接續上開以非法方
    法剝奪他人行動自由之犯意聯絡，在旁質問、威嚇少年林○
    炎、許欣倫，蔡坤男、蔡秉宸、賴宥朋、盧麒安、少年林○
    億並輪流分別徒手毆打少年林○炎，蔡坤男、蔡秉宸持刀具
    丟擲許欣倫，並強迫許欣倫玩猜子彈及選槍枝等遊戲；另少
    年曾○淇亦徒手毆打許欣倫肚子，造成少年林○炎、許欣倫受
    有嘴唇流血、瘀青等傷害；盧麒安另對許欣倫恫稱：「你是
    要從9樓跳下去，還是讓我開一槍」等語，蔡坤男、少年林○
    億復將已點燃引信之假炸彈交由少年林○炎、許欣倫共同持
    握，致使少年林○炎、許欣倫因擔心再度遭到毆打，且畏懼
    蔡坤男等一方之人數優勢，不敢離開賴宥朋住處。
　㈢少年林○炎、許欣倫遭持續剝奪行動自由至103 年10月28日晚
    間6 時許時，蔡秉宸另基於恐嚇取財之犯意，對少年林○炎
    、許欣倫出言恫嚇須各按月交付新臺幣（下同）1 萬元及3,
    000 元，否則將要對其等不利，使少年林○炎、許欣倫均心
    生畏懼而應允交付，少年林○炎、許欣倫始行離去，惟因少
    年林○炎、許欣倫不敢前去學校上課而躲藏，蔡秉宸無法取
    得款項而未遂。
二、蔡坤男、蔡秉宸因不滿趙勇翔受女友黃芊諭之影響，因而不
    再聽從其等之命令，遂與劉誠泰、盧麒安、賴宥朋、少年林
    ○億共同為下列之行為：
　㈠蔡秉宸、蔡坤男與少年林○億即共同基於非法剝奪他人行動自
    由之犯意聯絡，於103 年10月31日凌晨某時許，共同駕乘車
    牌號碼0000－00號自用小客車前往桃園市○○區（改制前為桃
    園縣○○鄉，下同）○○路00巷0 弄0 號之趙勇翔住處，蔡秉宸
    、蔡坤男及少年林○億下車，由蔡坤男出言脅迫趙勇翔、黃
    芊諭交出隨身之行動電話，蔡坤男復恫嚇趙勇翔、黃芊諭「
    不走的話，上面幫派的哥哥會來找你們」等語，致其等因而
    心生畏懼而上車，從該處強押趙勇翔、黃芊諭前往賴宥朋住
    處。途中蔡坤男、蔡秉宸分別在車內亮出手槍及尖刀1 把，
    恫嚇趙勇翔、黃芊諭，使趙勇翔、黃芊諭均心生畏懼。嗣抵
    達賴宥朋之住處後，蔡坤男檢視趙勇翔之行動電話來電紀錄
    後發現江雪瑩曾經來電，因此懷疑是江雪瑩告知趙勇翔，蔡
    秉宸及蔡坤男欲對趙勇翔行不利乙事，蔡坤男及盧麒安則共
    同基於非法剝奪他人行動自由之犯意聯絡，於103 年10月31
    日凌晨1 時許，駕乘上開自用小客車前往江雪瑩住處，作勢
    毆打江雪瑩，使江雪瑩心生畏懼不得不聽從蔡坤男及盧麒安
    之命令而上車，隨即將江雪瑩帶返賴宥朋住處。在賴宥朋住
    處時，黃芊瑜見蔡坤男毆打趙勇翔時趨前欲阻擋，劉誠泰則
    與蔡坤男等人共同接續上開以非法方法剝奪他人行動自由之
    犯意聯絡，持銀色手槍對準趙勇翔、黃芊諭，恐嚇趙勇翔、
    黃芊諭不得輕舉妄動。盧麒安則持西瓜刀在趙勇翔面前揮舞
    ，與蔡秉宸共同逼迫趙勇翔、黃芊諭必須持置放在客廳桌上
    之狼牙棒毆打江雪瑩。賴宥朋亦與蔡坤男等人共同基於上開
    以非法方法剝奪他人行動自由之犯意聯絡，強押趙勇翔、黃
    芊諭、江瑩雪前往該處大樓之頂樓，蔡坤男向趙勇翔、黃芊
    諭、江雪瑩恫稱「一定要有1 個人躺下來，不然就不能走！
    」等語，恐嚇趙勇翔、黃芊諭、江雪瑩，使趙勇翔、黃芊諭
    、江雪瑩心生畏懼。蔡坤男在頂樓時持槍抵住黃芊諭之太陽
    穴再度強逼趙勇翔，迫使趙勇翔持狼牙棒毆打江雪瑩數下，
    賴宥朋則持木棒在趙勇翔後方作勢揮擊，共同逼迫趙勇翔必
    須持狼牙棒毆打江雪瑩；蔡坤男又與劉誠泰共同出言對黃芊
    諭稱「必須跪下，否則不會釋放你們」等語，迫使黃芊諭跪
    在頂樓地板上。蔡坤男見江雪瑩此時已倒地抽搐，竟又恐嚇
    趙勇翔、黃芊諭、江雪瑩稱：「阿安（指盧麒安）聞到血腥
    味會控制不了自己」等語，盧麒安則配合將江雪瑩扛在肩膀
    上往頂樓女兒牆走去，作勢要將江雪瑩丟擲下樓，共同向江
    雪瑩恐嚇，致使江雪瑩心生畏懼。嗣於同日上午5 、6 時許
    ，蔡秉宸見江雪瑩呈現半昏迷狀態，始通知江雪瑩之友人高
    瑋婷前來搭載，先行釋放江雪瑩。
　㈡趙勇翔、黃芊諭則遭剝奪行動自由至同日上午8 時許，蔡秉
    宸另基於恐嚇取財之犯意，藉詞其有買車超貸之問題，須由
    趙勇翔、黃芊諭負責，恐嚇其等須交付40萬元，否則日後將
    對其等不利，致使趙勇翔、黃芊諭心生畏懼，允諾日後籌款
    交付。蔡坤男亦另基於恐嚇取財之犯意，藉詞其因趙勇翔、
    黃芊諭之故致其需付出1 萬元刑事保證金，恐嚇趙勇翔、黃
    芊諭須於其睡覺醒來前，將1 萬元現金交付放置於屋內桌上
    ，否則日後將對其等不利，趙勇翔、黃芊諭因心生畏懼而當
    場答應交付，蔡坤男始同意將趙勇翔、黃芊諭釋放，並命賴
    宥朋開車搭載趙勇翔、黃芊諭返回趙勇翔住處。其後因趙勇
    翔、黃芊諭旋即搬離住處，蔡秉宸、蔡坤男無法取款而未遂
    。
三、蔡秉宸因曾遭蔡承哲申告侵占自用小客車犯行，另張智凱則
    為蔡承哲之友人，其出面與蔡承哲商談和解，雙方遂生糾紛
    ，詎蔡秉宸因而心生不滿，且為取得財物，竟意圖為自己不
    法之所有，夥同蔡坤男與姓名、年籍不詳綽號「阿祥」、「
    金牛」之成年男子及少年呂○任（86年6 月生，年籍資料詳
    卷）、黃○軒（86年8 月生，年籍資料詳卷）（少年呂○任經
    本院以108 年度少上訴字第7 號少年法庭判決判處有期徒刑
    4 年6 月；少年黃○軒經原審法院以107 年度少訴字第10號
    少年刑事判決判處有期徒刑3 年，緩刑5 年），其等共同基
    於結夥3 人以上攜帶兇器加重強盜之犯意聯絡，利用張智凱
    因車輛使用權問題，於104 年1 月16日凌晨1 時許，駕駛車
    牌號碼0000－00號自用小客車前來桃園市○○區○○○路0 段000
    巷000 號蔡秉宸之租屋處商談之機會，在得知蔡承哲有與張
    智凱有聯絡後，由蔡秉宸、蔡坤男其中1 人，趁張智凱自屋
    內走至大門之際，持電擊棒1 支自背後電擊張智凱，進而控
    制張智凱行動。隨後於同日上午6 時許，由少年呂○任、蔡
    秉宸、蔡坤男、「阿祥」、「金牛」及少年黃○軒共同押解
    張智凱，分別搭乘車牌號碼0000－00號及車牌號碼不詳之自
    用小客車2 輛，前往蔡承哲所承租位於桃園市中壢區新興路
    「賓士旅館」休息之房間內。隨後少年呂○任等部分人員即
    擋住房間出口，由蔡坤男逼迫蔡承哲脫去衣物後，「阿祥」
    即持上述電擊棒電擊及徒手毆打蔡承哲，復持束帶將蔡承哲
    雙手之拇指予以綑綁，剝奪蔡承哲行動自由。眾人於賓士旅
    館停留約10分鐘，少年呂○任及蔡坤男等人，即共同將張智
    凱、蔡承哲自該處駕車強押回蔡秉宸上址租屋處，於途中並
    搶走蔡承哲所有之行動電話以防止其對外撥打求援，至上開
    租屋處後蔡秉宸等人即將張智凱、蔡承哲分別控制於椅子上
    ，蔡坤男、「金牛」、少年黃○軒分持上述木棒、鋁棒、電
    擊棒、電鑽、黑色空氣長槍、屬槍砲彈藥刀械管制條例管制
    之武士刀等器械，以電擊、毆打、恐嚇張智凱吃子彈等語或
    逼迫張智凱飲下沙拉油，或持點燃之噴燒燈燒灼張智凱所穿
    牛仔褲褲襠及其手部之方式傷害張智凱，並以棍棒毆打蔡承
    哲，眾人持續至同日下午2 時許始罷手，致使張智凱受有頭
    部外傷、身體多處挫擦傷之傷害；蔡承哲受有鼻部出血、身
    體多處挫傷之傷害。嗣於同日下午2 時許，蔡秉宸、蔡坤男
    又基於意圖為蔡承哲不法之所有，由蔡秉宸命少年黃○軒持
    客觀上足以對人之生命、身體、安全構成威脅具有危險性，
    可資為兇器使用之尖刀1 把抵住張智凱之頸部，張智凱於前
    開各種凌虐及尖刀抵住頸部之強暴、脅迫下已無法反抗，被
    逼迫簽寫金額共80萬元之本票12紙，由蔡秉宸、蔡坤男交給
    蔡承哲作為張智凱賠付蔡承哲上開小客車之車款，該車實則
    由蔡秉宸、蔡坤男取得，主要供蔡秉宸使用，蔡秉宸等人並
    在內容為「桃園市延平公園發生口角互毆」、「甲方賠付乙
    方醫藥費壹萬元整1 萬元」之和解書上乙方姓名欄位、見證
    人欄位，分別強令張智凱、蔡承哲簽下自己之姓名，以防日
    後張智凱若報警，可佯裝其等已與張智凱達成和解並已賠付
    ，且由蔡承哲擔任見證人，藉此規避刑責並獲得免除損害賠
    償債務財產上不法利益。之後張智凱又遭蔡秉宸、蔡坤男共
    同搶走身上所有之手機2 支（其中1 支為平板手機）、皮夾
    1 個（內有國民身分證及健保卡各1 張）、存摺1 本、印章
    1 枚。至同日下午3 時後，張智凱為求脫困，向蔡秉宸、蔡
    坤男表示可帶同向其母湯美栒籌錢給其等，始由呂○任、蔡
    秉宸、蔡坤男及黃○軒等人強押張智凱、蔡承哲2 人至桃園
    市楊梅區（改制前為桃園縣楊梅市，下同）○○街00巷00號0 
    樓張智凱住處前，向湯美栒索取賠償款項，因遭湯美栒拒絕
    且經路人協助報警，始將張智凱釋放，蔡承哲則隨同回到蔡
    秉宸上址租屋處後，亦被釋放，並取回其手機。
四、嗣經張智凱報警處理，於104 年1 月17日，在蔡秉宸上址租
    屋處內為警查獲，並扣得供作案使用之蔡坤男所有木棒1 支
    、鋁棒3 支、蔡秉宸所有武士刀1 支、和解書1 份、張智凱
    之印章1 個。另於104 年4 月22日在劉誠泰家中扣得劉誠泰
    所有之COLT掌心雷手槍1 支、蝴蝶刀1 支、防爆槍1 支（含
    瓦斯鋼瓶加長槍管各1 個）。 　　
    理  由
甲、有罪部分：
壹、程序事項：
  ㈠告訴人即少年林○炎、許欣倫、張智凱及證人A1、A2於偵訊時
    之證述，對被告蔡坤男有證據能力部分：
　　按被告以外之人於偵查中向檢察官所為陳述，除顯有不可信
    之情況者外，得為證據，刑事訴訟法第159條之1第2項亦有
    明文。偵查中檢察官對被告以外之人（包括證人、鑑定人、
    告訴人、被害人及共同被告等）所為之偵訊筆錄，性質上屬
    於傳聞證據。惟現階段刑事訴訟法規定檢察官代表國家偵查
    犯罪、實施公訴，依法其有訊問被告、證人及鑑定人之權，
    證人、鑑定人且須具結，而實務運作時，檢察官偵查中向被
    告以外之人所取得之陳述，原則上均能遵守法律規定，不致
    違法取供，其可信度極高。職是，被告以外之人前於偵查中
    已具結而為證述，除反對該項供述得具有證據能力之一方，
    已釋明「顯有不可信之情況」之理由外，應認該證人於偵查
    中之陳述具有證據能力。查告訴人林○炎、許欣倫、張智凱
    及證人A1、A2於檢察官偵訊時所為之證述，係基於證人地位
    ，經合法具結所為之言詞陳述，且查無檢察官違法取證而有
    「顯有不可信之情況」，被告蔡坤男及其辯護人，亦未曾提
    及檢察官於偵查時有何不法取證之情形，亦未釋明上開證述
    有何「顯有不可信之情況」，依卷存證據資料復未見有此情
    況，審酌上開證據資料製作時之情況，無不當取證及證明力
    明顯過低之瑕疵，認以之作為證據應屬適當，故告訴人林○
    炎、許欣倫、張智凱及A1、A2於偵訊時所為之證述自有證據
    能力。另被告蔡坤男之辯護人固以告訴人林○炎、許欣倫、
    張智凱及證人A1、A2之證述於偵查中未經交互詰問，而爭執
    證據能力云云。惟被告以外之人於偵查中向檢察官所為之陳
    述，就被告而言，事實上難期有於檢察官偵查中行使反對詰
    問權之機會，是該等陳述應屬未經完足調查之證據，但非謂
    無證據能力。申言之，除該被告以外之人死亡、身心障礙致
    記憶喪失或無法陳述、滯留國外或所在不明而無法傳喚或傳
    喚不到、或到庭後拒絕陳述等情形外，如於審理時使被告或
    其辯護人得針對該被告以外之人於偵查中向檢察官所為之陳
    述，有補足行使反對詰問權之機會，即非不容許該被告以外
    之人於偵查中向檢察官所為之陳述作為證據。經查，告訴人
    林○炎、許欣倫及證人A1、A2於原審審理時業經到庭具結證
    述接受詰問；另告訴人張智凱已於本院審理時到庭具結證述
    接受詰問，業已保障被告蔡坤男使其詰問權。則依前述說明
    ，即非不容許以告訴人林○炎、許欣倫、張智凱及證人A1、A
    2於偵查時之證述作為證據。被告蔡坤男之辯護人爭執告訴
    人林○炎、許欣倫、張智凱及證人A1、A2於偵訊時證述之證
    據能力，無足可採。
　㈡告訴人林○炎、許欣倫、張智凱及證人A1、A2、江雪瑩於原審
    少年法庭訊問時之證述，對被告蔡坤男有證據能力部分：
　　刑事訴訟法第159條之1第1項所稱得為證據之被告以外之人
    於審判外向法官所為之陳述，立法者係以被告以外之人（含
    共同被告等）因其陳述係在法官面前為之，故不問係其他刑
    事案件之準備程序、審判期日或民事事件或其他訴訟程序之
    陳述，均係在任意陳述之信用性已受確定保障之情況下所為
    ，因此該審判外向法官所為之陳述，應得作為證據。此乃同
    法第159條第1項所謂得作為證據之「法律有規定者」之一，
    為有關證據能力之規定，係屬於證據容許性之範疇。而被告
    之反對詰問權，雖屬憲法第8條第1項規定「非由法院依法定
    程序不得審問處罰」之正當法律程序所保障之基本人權及第
    十六條所保障之基本訴訟權，不容任意剝奪。此與證據能力
    係指符合法律所規定之證據適格，而得成為證明犯罪事實存
    在與否之證據資格，性質上並非相同。被告得以詰問證人，
    以被告或其辯護人在場為前提。上開得為證據之被告以外之
    人於審判外向法官所為之陳述，就本案被告而言，事實上難
    期有於另案法官審判外行使反對詰問權之機會。從而，於事
    實審法院審判實務中，案內遇有此類未能賦予被告行使詰問
    權之供述證據，即應依刑事訴訟法第273條第1項第5款、第8
    款及第171條規定，於準備程序期日訊明、曉諭被告或其辯
    護人是否聲請傳喚該被告以外之人，以踐行人證之調查程序
    ，使被告或其辯護人針對該被告以外之人於審判外向法官所
    為之陳述，有補足行使反對詰問權之機會，非謂被告以外之
    人於審判外向法官所為之陳述無證據能力，不容許作為證據
    。查告訴人林○炎、許欣倫及證人A1、A2於原審審理時業經
    到庭具結證述接受詰問；另證人張智凱、江雪瑩亦於本院審
    理時到庭具結證述接受詰問，業已保障被告蔡坤男行使其詰
    問權。則依前述說明，即非不容許以告訴人林○炎、許欣倫
    、張智凱及證人A1、A2、江雪瑩於原審法院少年法庭訊問時
    之證述作為證據。被告蔡坤男之辯護人爭執告訴人林○炎、
    許欣倫及證人A1、A2、江雪瑩於原審法院少年法庭訊問時證
    述之證據能力，無足可採。
　㈢本案作為認定事實所引用被告以外之人於審判外之其餘供述
    證據，均未經當事人及辯護人於言詞辯論終結前聲明異議（
    至被告蔡坤男及其辯護人提起上訴原爭執證據能力，然嗣於
    本院審理期間，業已表示就證據能力部分，不予爭執），本
    院審酌各該證據資料製作時之情況，亦無違法不當及證明力
    明顯過低之瑕疵，依刑事訴訟法第159條之5規定，認均有證
    據能力。
貳、認定犯罪事實之依據及理由：
一、犯罪事實一部分：
  ㈠訊據上訴人即被告蔡秉宸固坦認其有毆打告訴人即少年林○炎
    、許欣倫之舉，惟矢口否認有何剝奪他人行動自由、恐嚇取
    財未遂之舉，辯稱：我只有傷害告訴人林○炎、許欣倫而已
    ，其他事情我都沒有做，更沒有恐嚇或限制他們人身自由云
    云；另被告賴宥朋於本院審理時並未到庭，惟依其所出具之
    刑事上訴理由補充狀可知其係辯以：我僅有於蔡坤男等人質
    問林○炎之時，出手毆打林○炎而已，至多僅成立強制罪之共
    同正犯或幫助犯而已云云。惟查：
　⒈徵諸告訴人林○炎於警詢時證稱：我於103年10月間某日晚上
    ，我本來是在我家裡，我是在臉書上接到蔡坤男的簡訊說他
    有事要找我，他就跟綽號「高億」的男子開車過來我家找我
    ，他們載我到位於桃園區莊敬路一帶賴宥朋的住處，當時蔡
    秉宸在房間睡覺，蔡坤男就叫我在客廳等，蔡坤男口氣很壞
    的質問我為什麼要亂放風聲，並叫我老實說，意思是說我在
    外面說他們的帶頭是「太子」，我表示我沒有說，之後他們
    找楊博宇來對質，楊博宇說我有，他們就生氣了，並認為我
    騙他們，蔡秉宸起床後並對我說「我以前對你這麼好，你為
    什麼要這樣對我？」接著我就被蔡秉宸以拳頭毆打我的臉部
    ，一直到同日的晚上，帶我去中壢那邊的某夜市，又回到賴
    宥朋家，一直到隔天下午蔡坤男才帶我回家。因為我被蔡秉
    宸他們打，所以我會害怕，因此在他們說我可以離開前，我
    不敢自行離去等語（他字卷1第127、128頁）；復於原審法
    院少年法庭訊問時指稱：日期不是很清楚，有一天晚上我下
    課，蔡坤男找我，我上車後，車上有少年林○億等人，把我
    帶去賴宥朋的住處。而蔡坤男、蔡秉宸、林○億等人有打我
    ，當時蔡坤男要我不要騙他們，我一直表示沒有欺騙，當天
    還有請楊博宇來對質，但是什麼事情進行對質，我記得不是
    很清楚。後來蔡坤男他們叫我一起去逛夜市，我就跟他們出
    去，他們有說要我待在旁邊，沒有說不可以離開，但我心裡
    害怕，就不敢離去，一直到後來的下午蔡坤男載我回去等語
    明確（偵字10004卷2第34頁）。可徵告訴人林○炎就其下課
    後遭被告蔡坤男、林○億開車載至賴宥朋之住處，而在該處
    蔡坤男等人質問其有無說謊，期間楊博宇並前來對質，其更
    遭蔡秉宸等人毆打，之後一同前去逛夜市，然其不敢自行離
    去之情，前後指陳情節大致吻合。
　⒉稽之證人即少年共犯林○億於警詢時證稱：103年10月間某日
    凌晨3、4時許，蔡秉宸叫蔡坤男帶我一起去找林○炎出來問
    話，之後將林○炎載到賴宥朋家裡，蔡秉宸、蔡坤男及我等
    人向林○炎問話，蔡秉宸、蔡坤男問話時有打林○炎巴掌，蔡
    秉宸還叫他罰站問他話，其他人在旁邊助勢嗆聲，蔡秉宸、
    蔡坤男並恐嚇林○炎，要他話不要亂說，因為蔡秉宸覺得誤
    會林○炎，所以他帶全部的人開2 部車去逛中壢夜市，之後
    再將林○炎帶回賴宥朋家中，直到隔天才由我跟蔡坤男載他
    回家等語（他字卷2第131、132頁）；嗣於偵訊時證述：因
    為蔡坤男跟蔡秉宸說林○炎在學校宣傳說我們跟中壢的人打
    架，所以一開始就是要把林○炎帶回去賴宥朋的住處質問。
    因此我與蔡坤男與我開車去找林○炎，並把他帶往賴宥朋的
    住處，後來蔡秉宸質問他講了什麼話，有沒有在學校宣傳寶
    慶組的事情，他否認有說這些話，期間蔡坤男有甩他巴掌打
    1 下，我則有用拳頭打他1 下，要他說清楚，林○炎要我們
    相信他，當天大家就算了，還一起去逛中壢夜市，之後還讓
    他回去了等語明確（他字卷2第178、179頁），可知證人林○
    億於警詢、偵訊時，就蔡秉宸、蔡坤男因認告訴人林○炎在
    外亂講話，因此心生不滿，其遂與蔡坤男駕車將告訴人林○
    炎載至賴宥朋之住處，期間告訴人林○炎遭威嚇、毆打，然
    仍堅稱並無在外亂放話之事，該日並有一同前往夜市等節，
    其後證述之情大致吻合。
　⒊綜觀被告蔡秉宸、證人林○億歷次所陳情節，未見其等提及彼
    此間有何糾紛、宿怨，衡情證人林○億殊無為不實之詞，攀
    誣被告蔡秉宸之動機；復且，參照證人即共犯盧麒安於偵訊
    時亦證稱：103年10月間林○炎被帶回來，他是自己走進賴宥
    朋位於莊敬路的住處，事情好像是蔡秉宸認為林○炎在外面
    亂放話，害他個人名譽受損，因此把林○炎抓回來，林○炎不
    是心甘情願來的，因為他還有被痛毆，蔡秉宸有打他，蔡秉
    宸、蔡坤男幾乎都坐在客廳對付林○炎等節（偵字10004卷1
    第154頁），與證人林○億該等所陳情節，要屬相符；且依證
    人林○億與告訴人林○炎前揭證述情節，可知其等就告訴人林
    ○炎該日如何前往賴宥朋之住處、期間告訴人林○炎遭質疑在
    外亂講話並遭毆打，然告訴人林○炎堅稱並無亂說之情陳述
    一致，甚就該日尚有前往夜市之枝微末節之處，所證情節亦
    係吻合，苟非親身參與此情，豈會如斯；甚者，被告蔡坤男
    於本院審理時亦就其於前開時日夥同證人林○億將告訴人林○
    炎載往賴宥朋之住處，嗣並毆打、拘束告訴人林○炎人身自
    由乙節，坦認在案（本院卷2第488頁），與證人林○億、告
    訴人林○炎前開證述之情，亦互核相符，堪認證人林○億、告
    訴人林○炎該等證述情節非虛，是依其2人前揭所述，足認被
    告蔡秉宸確有參與妨害告訴人林○炎人身自由之舉。
　⒋又參諸告訴人林○炎於偵訊時指稱：下課後我有去找蔡坤男，
    蔡坤男問我有沒有在外面亂傳他把我押走的事，就是指前一
    天我被騙過去的事，我就說沒有，蔡坤男就不相信，他跟蔡
    秉宸於是打我。之後晚上蔡坤男用我的手機假裝是我，把許
    欣倫騙下樓，並把許欣倫帶到賴宥朋家，在賴宥朋家時，我
    被蔡坤男打，許欣倫則遭蔡秉宸打肚子，現場我有看到刀跟
    槍，他們有把瑞士刀、西瓜刀、水果刀、2 把短槍、1 把長
    槍擺出來嚇我跟許欣倫。蔡秉宸更假裝開槍要求許欣倫假裝
    倒下，這是許欣倫被虐待的，不是她心甘情願要玩的，也有
    要許欣倫玩射飛鏢遊戲；此外，蔡秉宸、蔡坤男另外拿自己
    做的炸彈，叫我跟許欣倫一起握住炸彈後點燃炸彈，就通通
    跑掉，結果裡面是沒有火藥的假炸彈，我們一直被玩到早上
    天亮，天亮之後就沒有再遭毆打了，蔡坤男他們有讓我們在
    房間裡睡覺、休息。後來是因為劉誠泰求情，蔡坤男他們才
    讓我跟許欣倫走等語明確（他字卷1第203至206頁）；嗣於
    原審法院少年法庭訊問時指稱：103 年10月27日下課後，蔡
    坤男、蔡秉宸、劉誠泰、林○億他們到我南平路下校車的地
    點的對面便利商店，當時蔡坤男叫我上車，因為我覺得那時
    候應該已經沒事，所以我就自願上車，當時他們沒有用強暴
    脅迫手段逼我，上車之後，蔡坤男問我說，我有沒有去外面
    跟人家講說他們前一天把我押走這件事，我說沒有，蔡坤男
    不相信，感覺硬要我承認我有，然後開車到某個地下室的停
    車場，蔡坤男拿1 把小手槍，好像是掌心雷指著我，要我講
    實話，我還是說沒有，之後就把車開到賴宥朋的住處。抵達
    賴宥朋家後，我被蔡坤男、蔡秉宸、林○億打，之後他們去
    載許欣倫過來，許欣倫來了之後，蔡秉宸問她是不是她到處
    去跟人家講我被押走的事，許欣倫就被蔡坤男、蔡秉宸、曾
    ○淇毆打。我不敢跑，因為跑了還是會被抓回來，所以我沒
    有跑。且蔡秉宸另外還有拿槍嚇許欣倫，蔡秉宸假裝開槍，
    並要求許欣倫要假裝中槍倒下。他還有拿自己做的小炸彈，
    叫我跟許欣倫拿在手上，炸彈裏面沒有火藥，只有引信，但
    當時我們以為是真的炸彈。蔡秉宸也有拿很多刀子射許欣倫
    ，故意嚇許欣倫。蔡秉宸在客廳打完我跟許欣倫的時候，就
    叫我和許欣倫每個月分別拿1萬、3,000元給他。之後劉誠泰
    要蔡坤男載我們回去上課，蔡坤男就載我跟許欣倫去上課等
    語（原審卷1 第99至103頁）；復於原審審理時指訴：103 
    年10月27日晚上我下課後，蔡坤男、蔡秉宸、劉誠泰、林○
    億開車到南平路的便利商店叫我上車後，他們開車亂晃，之
    後到某一個地下停車場，蔡坤男問我有沒有去外面講我昨天
    （即103 年10月27日凌晨）被他們押走的事，接著回到賴宥
    朋的家，他們4 個人要求我登入臉書帳號，以我的臉書帳號
    約許欣倫出來，蔡坤男就開車載我到我家去接許欣倫到賴宥
    朋的住處，到了之後，蔡坤男開始問許欣倫說我有沒有講被
    他們押走的事，蔡坤男、蔡秉宸、盧麒安有動手打我及許欣
    倫，我因為害怕所以不敢走。此外，蔡秉宸有拿槍要求許欣
    倫倒下、要求我跟許欣倫玩射飛鏢遊戲、並拿炸彈點燃引信
    要我跟許欣倫握住的遊戲，凌虐我跟許欣倫。我與許欣倫在
    離開之前，蔡秉宸有向我勒索現金10萬元，恐嚇我每個月付
    1 萬元給他等語明確、詳實（原審卷3第61至63 頁反面）。
    是觀諸告訴人林○炎前揭歷次所陳情節，可知其就遭被告蔡
    坤男等人質疑有無在外散布前一天遭蔡坤男等人押走乙事，
    並再次遭載往賴宥朋之住處，嗣告訴人許欣倫亦遭帶往該處
    ，其2人並遭被告蔡秉宸等人毆打，被告蔡秉宸等人並持刀
    、槍威嚇，期間被告蔡秉宸更以開槍、持刀丟擲之遊戲進行
    凌虐，並要求2 人握住點燃引信之炸彈之情，前後指訴之情
    一致，核無瑕疵。
　⒌告訴人許欣倫於偵訊時指稱：我收到林○炎的臉書訊息，叫我
    在他家樓下等他，我就下去等，結果就有一台黑色的車，林
    ○炎就下車叫我上車，我一上車蔡坤男就叫劉誠泰把我的手
    機拿走，之後前往他們位在桃園區中正路尾的住家，是他們
    的據點。進屋後蔡秉宸就叫我過去，先打我巴掌但是打幾下
    我現在忘記了，蔡秉宸就質疑我亂說話、亂放話，就是前幾
    天蔡坤男有把林○炎帶走的事，而當初我是打電話問別人，
    別人有打電話問蔡秉宸是怎麼一回事，所以蔡秉宸就打我，
    之後蔡秉宸、蔡坤男還跟我玩射飛鏢、猜子彈、選槍枝遊戲
    ，並還叫我跟林○炎握著他們做的炸彈不能放，還點燃引信
    ，這些遊戲就是在虐待我。他們2 個兄弟其中一人射飛鏢即
    拿水果刀射我，猜子彈也是他們2 兄弟中不知道是哪一個，
    叫我猜哪一支槍裡面有子彈，猜到是空的就沒事，如果猜到
    是有子彈就要對我射殺，現場我有看到3 把槍，其中是1 把
    黑色管子的長槍跟一般槍枝不一樣，1 把是黑色手槍，另1 
    把是銀色的手槍，桌上我還有看到西瓜刀、狼牙棒。之後我
    們就想回去上課，蔡坤男跟蔡秉宸不願意讓我們回去，是劉
    誠泰去跟他們2 個講才讓我們回去，我們到學校時已經是晚
    上7 時30分左右，我推算車程後覺得我們應該是晚上6 時許
    才離開的。蔡秉宸說我看起來很多錢，所以叫我每個月要付
    3,000 元給蔡秉宸、蔡坤男等語明確（他字卷1第199至203 
    頁）；復於原審法院少年法庭訊問時證稱：103 年10月27日
    晚上我下完課在林○炎家，然後收到林○炎的訊息要我下樓，
    下樓後林○炎叫我上車，上車之後，前面蔡坤男就叫副駕駛
    座的人把我手機拿走，把我們載到他們住處。到了那邊之後
    就看到很多人，他們就開始咆哮，跟我玩一些心理遊戲，例
    如拿刀對我射飛鏢、叫我猜哪一支槍有子彈、又叫我只要對
    著我假裝開槍，我就要倒地，且期間蔡坤男、蔡秉宸他們會
    問我一些問題，他們不滿意就會動手打我、抱假炸彈、叫我
    跳樓，我記得蔡坤男、蔡秉宸、曾○淇、林○炎有動手打我，
    嘴巴裡面有流血、瘀青，林○炎被打也是有瘀青。蔡秉宸說
    看我感覺很有錢，要我每個月12日交3,000元給他，他還說
    最好不要讓他找不到人，他講這句話，我就知道他的意思，
    感覺就是如果讓他找不到人，我們會死得很難看。另外，蔡
    秉宸也有跟林○炎要錢，但不知道他為何要跟林○炎要錢等語
    明確（原審卷1 第103 頁反面至104 頁反面）；再於原審審
    理時證稱：103 年10月27日晚上，蔡坤男與另一個人叫我下
    樓，叫我上車，在車上時，蔡坤男叫劉誠泰把我的手機拿走
    。蔡秉宸、蔡坤男有打我的臉跟肚子直到我倒下，蔡坤男、
    蔡秉宸還有恐嚇我，逼我要跳樓、玩射飛鏢、猜子彈、選槍
    枝遊戲，還叫我跟林○炎握著他們做的炸彈不能放還點燃引
    信，其他在場的人我記得有劉誠泰、賴宥朋，盧麒安是否在
    場我沒有印象；我當時有哭著請蔡秉宸、蔡坤男放過我們，
    可是他們沒有答應等語明確（原審卷3第73至75 頁）。可知
    告訴人許欣倫就其遭蔡坤男等人帶走後，遭蔡秉宸等人毆打
    、恫嚇，並遭強迫玩射飛鏢、猜子彈及手握假炸彈等遊戲之
    情，先後指訴情節一致，並無瑕疵。
　⒍是以，告訴人林○炎、許欣倫就前述遭被告蔡秉宸等人毆打、
    強迫玩遊戲之情，彼此證述情節，互核相符，且對照證人即
    共犯林○億於偵訊時結證稱：將林○炎載回賴宥朋家再讓林○
    炎回家後的隔天，我跟蔡坤男等人又將林○炎帶回賴宥朋住
    處，後來曾○淇來了，對質之後盧麒安先動手打林○炎，之後
    我也一起打林○炎，林○炎依舊否認，之後蔡坤男問林○炎，
    林○炎才承認，蔡秉宸和蔡坤男就動手用拳頭打林○炎，並問
    為什麼一開始不承認，我們幾個人打林○炎都是拳打腳踢。
    後來許欣倫怎麼過來的我不記得了，蔡秉宸有動手打許欣倫
    ，打許欣倫的原因是因為許欣倫有散布謠言就是亂說我們前
    一天押走林○炎，我在旁邊有玩煙火的引信跟火藥粉，蔡坤
    男就拿瓶子把引信黏在瓶身、沒有火藥假裝是炸彈嚇許欣倫
    跟林○炎，然後蔡坤男點燃引信，我們就假裝會爆炸趕快躲
    到房間，當時他們在客廳，他們2 個嚇到，許欣倫還在哭，
    桌上本來就有狼牙棒、鐵棍、棒球棍、1 把壞掉的瓦斯槍、
    1 把好的道具槍、1 把霰彈槍。另外盧麒安有對許欣倫說「
    你是要從9 樓跳下去還是讓我開一槍」，後來蔡坤男說「要
    不然從這裡跳下去還是我開一槍」，盧麒安就在旁邊叫她趕
    快選跳樓還是開槍。直到隔天下午2 、3 點才將林○炎、許
    欣倫放回去，我們開車載他們回去的等語（他字卷2第178至
    182 頁）；復於原審法院少年法庭訊問時證稱：我和蔡坤男
    將林○炎載回賴宥朋家再讓林○炎回家後的隔天，我跟蔡坤男
    去林○炎等校車的便利商店叫林○炎上車，先將林○炎帶到某
    地下停車場，蔡坤男在當時有拿出1 把掌心雷的道具槍，說
    叫林○炎講實話，林○炎還是否認，我們就把林○炎載到賴宥
    朋家，在賴宥朋家裡，我、蔡坤男、蔡秉宸、盧麒安有動手
    打林○炎。之後蔡坤男、蔡秉宸有把許欣倫帶到賴宥朋家，
    蔡秉宸有動手打許欣倫並恐嚇要將許欣倫肚子裡的孩子挖出
    來，盧麒安拿著自製霰彈槍指著林○炎、許欣倫，要求林○炎
    、許欣倫從9 樓跳下去，或是讓盧麒安開1 槍，我有做假炸
    藥讓林○炎、許欣倫拿著，嚇林○炎、許欣倫說會爆炸，隔天
    才讓他們2 人回去等語明確（偵字10004卷2第7至13頁）；
    另證人曾○淇於偵訊時亦證稱：我跟林○炎、許欣倫是同班同
    學，103 年10月間他們2 人有被強押至賴宥朋的住處，當天
    我也有過去，而林○炎、許欣倫有被打、被罵，許欣倫被當
    成狗在玩，我也有打許欣倫，蔡秉宸拿槍對著許欣倫說命令
    說站起來蹲下好幾次，或是假裝開槍要許欣倫倒下來，然後
    再站起來一直重複了至少10分鐘。另外蔡秉宸有拿刀子對許
    欣倫射，但是沒有射到。猜子彈也是蔡秉宸在玩許欣倫，就
    是蔡秉宸拿1把銀色手槍裝子彈，要許欣倫猜子彈在那個位
    置，並說等一下開槍不知道會不會真的有子彈跑出來等情明
    確（他字卷2 第355至357頁）。是參諸證人林○億前述所證
    稱之，其與蔡秉宸、蔡坤男等人毆打告訴人林○炎、許欣倫
    ，期間並有持槍枝恫嚇，更逼迫林○炎、許欣倫手持假炸彈
    之情；另觀之證人曾○淇該等所證稱之，告訴人林○炎、許欣
    倫遭毆打，且遭被告蔡秉宸持槍玩遊戲暨持刀丟擲等節，俱
    與告訴人林○炎、許欣倫前揭指訴情節吻合，堪認告訴人林○
    炎、許欣倫該等指陳並非虛捏。
　⒎被告蔡秉宸固以前詞置辯，惟遑論其所辯情節，核與告訴人
    林○炎、許欣倫前揭指訴、證人林○億、曾○淇所證情節全然
    不一，衡以證人林○億殊無攀誣被告蔡秉宸之動機，已如上
    述；另稽之證人盧麒安於偵訊時尚證稱：第二天蔡秉宸很生
    氣，認為林○炎講話呼嚨他們，因為蔡秉宸查到實情，就把
    林○炎抓回來，後來許欣倫也被帶回來，蔡秉宸問許欣倫，
    一樣是質問亂放消息，且他有打許欣倫臉、肚子，而林○炎
    、許欣倫被打、被問很長一段時間等語（偵字10004卷2第15
    5頁）；又證人即少年黃○宇於偵訊時亦證稱：林○炎、許欣
    倫被帶回賴宥朋的住處時我在家，而林○炎、許欣倫應該不
    是心甘情願的，旁邊有人看著他們，他們也跑不掉，蔡秉宸
    、蔡坤男大聲在吼林○炎、許欣倫，盧麒安、劉誠泰則是在
    客廳看蔡秉宸、蔡坤男，他們看蔡秉宸、蔡坤男講什麼就做
    什麼，他們2個本來就是在幫忙蔡秉宸、蔡坤男的等語（他
    字卷2第276、277頁），可知證人盧麒安、黃○宇均指稱，本
    件係因被告蔡秉宸生氣而起，且被告蔡秉宸為該日之主事者
    之情明確，該等情狀，核與告訴人許欣倫指稱，該日係被告
    蔡秉宸質疑其亂講話，且除朝其毆打外，並命其進行猜子彈
    等遊戲之情，實屬吻合。據此，足認被告蔡秉宸確有參與剝
    奪告訴人林○炎、許欣倫之舉，被告蔡秉宸辯稱其未有限制
    告訴人林○炎、許欣倫人身自由之情，核為卸責之詞，洵無
    可採。
　⒏此外，被告蔡秉宸向告訴人林○炎、許欣倫恫嚇，須各按月交
    付1 萬元及3,000 元，否則將要對其等不利之情，業據告訴
    人林○炎、許欣倫前揭指陳明確，而其等證稱遭被告蔡秉宸
    等人限制人身自由、恫嚇、毆打之情，核為實情，已如前述
    ；此外，對照證人曾○淇於原審法院少年法庭訊問時證稱：
    該日蔡秉宸有詢問林○炎什麼時候要還10萬元，至於許欣倫
    的部分，是她之後到學校時，說蔡秉宸每個月要她交多少錢
    等語明確（偵字10004卷2第97頁），審酌證人曾○淇該等證
    述，被告蔡秉宸當場有向告訴人林○炎索取款項乙節，與告
    訴人林○炎所陳情節，要屬相符。另依證人曾○淇所述，亦見
    告訴人許欣倫嗣後確有向其提及遭被告蔡秉宸要求按月交付
    款項乙事，衡以本案係肇因於被告蔡秉宸認告訴人許欣倫在
    外亂說話，因而心深不滿，始為前述剝奪告訴人許欣倫行動
    自由之舉，則於告訴人許欣倫前已遭此境遇，苟無此情，其
    豈有隨意告以證人曾○淇該等不實之詞，而毫不畏懼被告蔡
    秉宸聽聞後，其再次蒙受不利，足徵告訴人林○炎、許欣倫
    前開指陳，遭被告蔡秉宸索取款項之詞非虛。
　⒐至被告賴宥朋雖以前詞置辯，惟按共同正犯，係共同實施犯
    犯罪行為之人，在共同意思範圍內，各自分擔犯罪行為之一
    部，相互利用他人之行為，以達其犯罪之目的，其成立不以
    全體均行參與實施犯罪構成要件之行為要件；參與犯罪構成
    要件之行為者，固為共同正犯；以自己共同犯罪之意思，參
    與犯罪構成要件以外之行為，或以自己共同犯罪之意思，事
    前同謀，而由其中一部分人實行犯罪之行為者，亦均應認為
    共同正犯，使之對於全部行為所發生之結果，負其責任，司
    法院釋字第109 號解釋文著有理由可參。又共同正犯之成立
    ，祇須具有犯意之聯絡，行為之分擔，既不問犯罪動機起於
    何人，亦不必每一階段犯行，均經參與。共同實行犯罪行為
    之人，在合同意思範圍內，各自分擔犯罪行為之一部，相互
    利用他人之行為，以達其犯罪之目的者，即應對於全部所發
    生之結果，共同負責；共同正犯間，非僅就其自己實行之行
    為負其責任，並在犯意聯絡之範圍內，對於他共同正犯所實
    行之行為，亦應共同負責；再共同正犯意思之聯絡，並不限
    於事前有協議，即僅於行為當時，基於相互之認識，以共同
    犯罪之意思參與者，亦無礙於共同正犯之成立，且表示之方
    法，不以明示通謀為必要，即相互間有默示之合致，亦無不
    可。衡以告訴人林○炎、許欣倫前述遭限制人身自由之處，
    係被告賴宥朋之住處，且徵之被告賴宥朋於偵訊時即供稱：
    103年10月間林○炎、許欣倫有跟著蔡秉宸、蔡坤男一起回來
    ，我看應該是押回來的，因為林○炎、許欣倫有一直問說為
    什麼要過來，蔡坤男表示帶他們過來是要詢問一些事情，看
    起來、聽起來都不像經過林○炎、許欣倫的同意等語明確（
    他字卷4第284頁），已徵被告賴宥朋於被告蔡秉宸、蔡坤男
    等人將告訴人林○炎、許欣倫帶往其住處時，即知曉告訴人
    林○炎、許欣倫並非自願隨同前來，然觀之被告賴宥朋歷次
    所陳情節，可知其供認告訴人林○炎、許欣倫遭喝令交出手
    機、毆打暨遭被告蔡秉宸持刀具丟擲時，其均有在場；甚者
    ，徵之其於原審準備程序時更供認：我有打林○炎的背部，
    當時蔡秉宸、蔡坤男在問林○炎事情，因為蔡坤男是我朋友
    ，他們在講事情，林○炎不回答，我就動手了等語明確（原
    審卷1第128 頁），核與告訴人林○炎前揭陳稱，遭在場之人
    毆打之情，要屬吻合，則以被告明知告訴人林○炎、許欣倫
    係於非自願之情況下，遭帶往其之住處，然其竟無反對將林
    ○炎、許欣倫留置於其住處之意，反於告訴人2 人遭質問、
    毆打、甚以玩遊戲之方式進行凌虐時，亦全程在場，期間更
    於告訴人林○炎遭質問未回答之際，遭其出手毆打，在在可
    徵，其確有與被告蔡秉宸共同剝奪告訴人林○炎、許欣倫行
    動自由之犯意及行為，其前述辯詞，洵無可採。至被告賴宥
    朋之辯護人為其辯以，被告賴宥朋前舉，至多僅為強制行為
    云云，然被告賴宥朋於獲悉告訴人2 人係被迫遭帶往其之住
    處，仍參與使其等滯留於其住處之舉，甚觀之被告賴宥朋於
    偵訊時更稱，告訴人林○炎、許欣倫至少被玩5個小時等情詳
    實（他字卷4第284頁），實已剝奪告訴人2人之人身自由至
    明，是辯護人該等所指，自屬無稽。
　⒑基此，被告蔡秉宸、蔡坤男於103 年10月27日釋放告訴人林○
    炎後，復於同日晚間10許，在告訴人林○炎於桃園市桃園區
    南平路某超商前搭乘校車處等待告訴人林○炎，嗣告訴人林○
    炎抵達該地點後，被告蔡坤男、蔡秉宸、劉誠泰及少年林○
    億即要求告訴人林○炎上車，先將告訴人林○炎載往桃園市桃
    園區某大樓地下室，再轉往賴宥朋住處；又被告蔡坤男並操
    作告訴人林○炎手機佯裝係告訴人林○炎本人，將告訴人許欣
    倫誘騙至告訴人林○炎住處樓下等候，被告蔡坤男隨即與劉
    誠泰強押告訴人林○炎前往告訴人林○炎住處，見告訴人許欣
    倫自屋內開門走出後，即令告訴人許欣倫上車，於車內被告
    蔡坤男並命被告劉誠泰取走告訴人許欣倫之行動電話，而將
    告訴人林○炎、許欣倫載至被告賴宥朋住處；另告訴人林○炎
    、許欣倫在被告賴宥朋住處期間，被告蔡坤男脅迫告訴人許
    欣倫反覆聽從口令為坐下、站起之動作，致使告訴人許欣倫
    坐下、站起數次而行無義務之事實；被告賴宥朋、盧麒安與
    蔡坤男等人在旁質問、威嚇告訴人林○炎、許欣倫，蔡坤男
    、蔡秉宸、賴宥朋、盧麒安、少年林○億並輪流分別徒手毆
    打告訴人林○炎，蔡坤男、蔡秉宸、少年曾○淇亦徒手毆打告
    訴人許欣倫、對告訴人許欣倫丟擲刀具，造成告訴人林○炎
    、許欣倫受有嘴唇流血、瘀青等傷害；被告盧麒安另對告訴
    人許欣倫恫稱：「你是要從9 樓跳下去，還是讓我開一槍」
    等語，且被告蔡坤男、少年林○億復將已點燃引信之假炸彈
    交由告訴人林○炎、許欣倫共同持握，致使告訴人林○炎、許
    欣倫因畏懼彼等之人數優勢，不敢離開賴宥朋住處等節，洵
    堪認定。又告訴人林○炎、許欣倫遭持續剝奪行動自由至103
     年10月28日晚間6 時許時，被告蔡秉宸即對告訴人林○炎、
    許欣倫，出言要求須各按月交付1 萬元及3,000 元，否則將
    要對其等不利，衡以告訴人林○炎、許欣倫於遭剝奪行動自
    由期間，遭被告蔡秉宸等人毆打、凌虐，對於被告蔡秉宸所
    要求給付之款項倘若不從，可能再遭受不利，是其等因而心
    生畏懼，而允諾交付乙節，亦堪認定。又告訴人林○炎、許
    欣倫既無給付被告蔡秉宸款項之義務，是被告蔡秉宸具有不
    法所有意圖至明。
　㈡訊據上訴人即被告蔡坤男就前揭犯罪事實於本院審理時供認
    不諱（本院卷2第488頁），核與告訴人林○炎、許欣倫前揭
    證述情節吻合，堪認被告蔡坤男前開任意性自白，核與事實
    相符，洵堪採信。
　㈢訊據上訴人即被告劉誠泰就上開犯罪事實於本院審理時供認
    不諱（本院卷2第488頁），核與告訴人林○炎、許欣倫前開
    指陳；證人林○億、曾○淇前揭所證情節，大致吻合，堪認被
    告劉誠泰前開任意性自白，核與事實相符，洵堪採信。
　㈣被告盧麒安於本院審理時固未到庭，然其於原審審理時供認
    其有剝奪少年林○炎、許欣倫之行動自由及傷害少年林○炎等
    舉（原審卷2第137 頁），且依被告原審辯護人所出具之刑
    事上訴理由狀所載（本院卷1第169、170頁），其上亦載明
    被告盧麒安於原審審理時業已坦認犯行不諱，原審量刑過重
    ，堪認被告盧麒安於本院審理時猶仍供認犯行不諱，復核與
    告訴人林○炎、許欣倫前開指陳；證人林○億、曾○淇前揭所
    證情節，大致吻合，是被告盧麒安前述犯行，應堪認定。
二、犯罪事實二部分：
　㈠訊據被告蔡秉宸矢口否認有何剝奪他人行動自由、恐嚇取財
    未遂之舉，辯稱：前揭事情我根本沒有參與云云；另被告賴
    宥朋於本院審理時並未到庭，惟依其所出具之刑事上訴理由
    補充狀可知其係辯以：縱認我確有證人所指稱之持棒球棒作
    勢毆打，至多僅為傷害罪之共同正犯而已，我並無任何參與
    剝奪他人行動自由之舉；另依證人A2所述，可知我僅有於蔡
    坤男等人迫使趙勇翔持狼牙棒毆打江雪瑩之時，持球棒在旁
    而已，質問林○炎時，出手毆打林○炎而已，至多僅成立強制
    罪之共同正犯而已，並未有何參與剝奪他人行動自由之舉云
    云。惟查：
　⒈徵諸證人A1於偵訊時指稱：103 年10月31日凌晨，蔡坤男跟
    趙勇翔、黃芊諭說要跟蔡秉宸、蔡坤男和林○億走，不走的
    話他們上面幫派的哥哥會來找黃芊諭跟趙勇翔，所以他們2 
    人沒有辦法不走，而且蔡坤男還說他押人是專門的。又在車
    上時，蔡坤男開車還有亮出1 把掌心雷的槍，蔡秉宸坐在副
    駕有亮出1 把藍波刀，林○億坐在駕駛座後方，他們亮槍可
    能是要故意嚇趙勇翔跟黃芊諭，趙勇翔、黃芊諭的手機在上
    車前就被蔡坤男拿走。到賴宥朋家後，蔡坤男就問說為什麼
    趙勇翔、黃芊諭會知道蔡坤男要找他們的麻煩，趙勇翔跟黃
    芊諭說有人通風報信，蔡坤男就翻找趙勇翔、黃芊諭手機的
    聯絡人，找到江雪瑩時，蔡坤男就認為是江雪瑩通風報信，
    因為聯絡的通話紀錄裡面那個時間通聯的人就是江雪瑩，之
    後江雪瑩也被押過來，因為蔡坤男口氣很兇與江雪瑩聯絡，
    要求江雪瑩立刻到住處樓下等蔡坤男。江雪瑩被蔡坤男帶到
    賴宥朋家，江雪瑩進來的時候看起來像是在哭的樣子，蔡坤
    男跟江雪瑩在客廳講一講之後，蔡坤男就跑到趙勇翔、黃芊
    諭所在的房間，直接就出手打趙勇翔的臉1 拳，黃芊諭要攔
    的時候，劉誠泰就把槍拿出來對著趙勇翔跟黃芊諭，可能是
    怕他們反抗。在客廳對質時，趙勇翔跟江雪瑩互推，蔡坤男
    就生氣對江雪瑩說假如你不爽的話可以把桌上的掌心雷和霰
    彈槍拿起來對趙勇翔開槍，當時桌上還擺了西瓜刀跟藍波刀
    ，蔡坤男換叫黃芊諭拿狼牙棒打江雪瑩，但是黃芊諭也打不
    下手，盧麒安就對黃芊諭說「你不會打嗎？還是要我教你？
    」，並且盧麒安還拿1 把西瓜刀在趙勇翔坐的椅子上方劃來
    劃去，這時候蔡坤男就說算了上去頂樓談。蔡坤男、賴宥朋
    、趙勇翔、黃芊諭和江雪瑩5 人就上頂樓去談，蔡坤男對黃
    芊諭說「江雪瑩打不下手是嗎，換叫趙勇翔打」，一開始趙
    勇翔也打不下手，蔡坤男就跑過來拿霰彈槍的槍管打趙勇翔
    臉部，蔡坤男跟趙勇翔說你不是敢出賣我嗎，為什麼不敢打
    江雪瑩，賴宥朋則拿棒球棍在趙勇翔後面走來走去，等蔡坤
    男發號司令，後來蔡坤男把掌心雷拿出來指著黃芊諭的太陽
    穴，蔡坤男並對趙勇翔說你再不動手就對黃芊諭開槍，趙勇
    翔只好對江雪瑩動手，趙勇翔就拿狼牙棒打江雪瑩，蔡坤男
    並要求打大力一點、大聲一點，蔡坤男在上頂樓的時候就有
    提過趙勇翔他們3 個一定要有1 個人躺下來，不然就不能走
    ，因此江雪瑩也有跟趙勇翔要求打她不然走不掉，趙勇翔前
    後用狼牙棒打了3 下，江雪瑩血流很多而且倒在地上，趙勇
    翔打了江雪瑩之後，蔡秉宸、盧麒安跟劉誠泰也一起上頂樓
    來，蔡坤男跟劉誠泰對黃芊諭說除非黃芊諭跪下來，蔡坤男
    跟劉誠泰才會放過3 個人，黃芊諭就跪下來，因為當時感覺
    江雪瑩流很多血而且一直在抽搐快死掉了，蔡坤男就說你們
    最好講實話，不講實話的話盧麒安聞到血腥味會控制不了自
    己，盧麒安就跑過去聞江雪瑩流出來的血，並突然把江雪瑩
    抱起來要往樓下丟，已經到牆邊而且江雪瑩2 隻腳都已經伸
    出牆外，蔡坤男他們就把盧麒安拉住說不要把她丟下去，賴
    宥朋就抱住盧麒安，盧麒安就沒有把江雪瑩丟下去，並把她
    抱回來摔在頂樓地上，盧麒安就問江雪瑩你到底承不承認是
    誰在搞鬼，江雪瑩否認，盧麒安就把躺在地上的江雪瑩的頭
    扶起來後用力摔到地板上，盧麒安說你再不承認沒關係，並
    又朝江雪瑩臉部很大力揮1 拳，大概到上午5 、6 點左右，
    蔡坤男就打電話叫高瑋婷來賴宥朋家帶江雪瑩去醫院。蔡坤
    男另外有藉口叫趙勇翔、黃芊諭拿出1 萬的交保金，蔡秉宸
    也有跟趙勇翔、黃芊諭要40幾萬元。蔡坤男就跟趙勇翔、黃
    芊諭說他睡覺起來前要看到桌上有1 萬塊交保金，不然會再
    找他們2個。蔡坤男就叫賴宥朋於當天早上8、9 點載趙勇翔
    、黃芊諭回家，趙勇翔、黃芊諭回家之後就急忙收拾行李騎
    車離家躲避等語（他字卷2 第110至114頁）；嗣於原審法院
    少年法庭訊問時證稱：103 年10月31日蔡坤男在趙勇翔家要
    找趙勇翔，趙勇翔跟黃芊諭回家時，蔡坤男、蔡秉宸、林○
    億就已經在趙勇翔家裡面，蔡坤男說趙勇翔、黃芊諭惹到蔡
    坤男他們，要求趙勇翔、黃芊諭要跟他們走，不然上面的哥
    哥會下來找趙勇翔、黃芊諭，趙勇翔、黃芊諭因為害怕，就
    跟他們走了。在趙勇翔家時，蔡坤男、蔡秉宸、林○億把趙
    勇翔、黃芊諭的手機都拿走了。在車上時，蔡秉宸有亮出1 
    把藍波刀，蔡坤男亮1 把掌心雷。在賴宥朋家時，蔡坤男拿
    趙勇翔的手機去找出何人通風報信，從通話紀錄中回撥電話
    ，聽到江雪瑩的聲音，他們認為是江雪瑩通風報信的，蔡坤
    男就跟阿恩或叫阿安的人一起去把江雪瑩帶回賴宥朋住處。
    江雪瑩來之後，蔡坤男認為趙勇翔出賣他，因此打趙勇翔巴
    掌。在客廳時，蔡坤男叫黃芊諭拿狼牙棒打江雪瑩，但黃芊
    諭打不下手，之後蔡坤男說太吵了，蔡坤男、盧麒安、賴宥
    朋就把趙勇翔、黃芊諭、江雪瑩帶上頂樓。在頂樓時，蔡坤
    男叫趙勇翔用狼牙棒打江雪瑩，但趙勇翔打不下去，然後江
    雪瑩也叫趙勇翔趕快打他，不然的話，3 個人都走不掉，因
    為之前蔡坤男有講過3 個人要有1 個人倒下。蔡坤男拿著掌
    心雷先在他們面前開1 槍空包彈，然後裝上子彈，把槍對著
    黃芊諭的太陽穴逼趙勇翔趕快打，趙勇翔就拿起狼牙棒打江
    雪瑩1 棒，蔡坤男就說怎麼不繼續打，並說再給趙勇翔5 秒
    鐘，不打就要開槍，所以趙勇翔用狼牙棒打了江雪瑩1 下，
    蔡坤男又說你們不說實話沒關係、盧麒安聞到血會興奮，盧
    麒安就跑去聞江雪瑩的血，後面盧麒安就把江雪瑩頭抬起來
    重重往地板摔，並把江雪瑩抬起，作勢要丟下樓，蔡秉宸、
    賴宥朋好像有過去要阻止，盧麒安把江雪瑩放下後，又打江
    雪瑩1 拳，除了蔡坤男、盧麒安、賴宥朋外，劉誠泰、蔡秉
    宸也有在頂樓。之後蔡坤男就跟趙勇翔、黃芊諭說要他們籌
    1 萬元給他，因為蔡坤男前陣子被警察抓到毒品的事情，認
    為是趙勇翔、黃芊諭去通風報信，蔡秉宸另外因為買賣車子
    的事情要趙勇翔、黃芊諭賠償40幾萬元，包含車款、沒有睡
    覺等的賠償等語綦詳（偵字10004卷2第59至65 頁）；再於
    原審審理時證稱：103 年10月31日凌晨，蔡坤男、蔡秉宸、
    林○億先到趙勇翔家，將趙勇翔、黃芊諭載到賴宥朋的住處
    ，蔡秉宸、蔡坤男跟趙勇翔、黃芊諭說今天你們一定要跟他
    們走，不然他們的哥哥會下來找你們，蔡坤男要求趙勇翔、
    黃芊諭交付手機，不讓他們對外聯絡。在車上時，蔡坤男等
    人有拿出刀子之類的武器。在賴宥朋家中時，蔡坤男有打趙
    勇翔，當時黃芊諭有要出面阻止，但因為劉誠泰拿1 把槍，
    導致趙勇翔、黃芊諭不敢反抗。之後蔡坤男有找江雪瑩來對
    質，在客廳有掌心雷，還有一些像散彈的東西和西瓜刀，蔡
    坤男有逼黃芊諭拿狼牙棒打江雪瑩時，有其他人在場助勢，
    盧麒安也有拿西瓜刀在趙勇翔後面的木椅一直比劃，盧麒安
    有說如果趙勇翔、黃芊諭不會打的話，盧麒安可以教。蔡坤
    男、盧麒安、賴宥朋之後將趙勇翔、黃芊諭帶上頂樓，在頂
    樓時，蔡坤男逼趙勇翔拿狼牙棒打江雪瑩，蔡坤男拿槍指著
    黃芊諭說你不打她，我就開槍，後來趙勇翔也只能照蔡坤男
    說的方式做，拿狼牙棒打江雪瑩，盧麒安有把江雪瑩扛起來
    ，走往頂樓外牆，要把江雪瑩丟下樓。之後蔡坤男跟趙勇翔
    、黃芊諭要求交出1 萬元交保金時，因為前一天晚上在客廳
    及頂樓的事情，趙勇翔、黃芊諭害怕而要支付1 萬元，蔡秉
    宸另外跟趙勇翔、黃芊諭要40萬元，原因是因為蔡秉宸的朋
    友經過趙勇翔的介紹而買車，趙勇翔、黃芊諭因為前一晚的
    事，也認為要支付給蔡秉宸等語明確（原審卷3第101至105 
    頁背面）。是觀諸證人A1歷次所證，可知其就趙勇翔、黃芊
    諭如何遭被告蔡坤男等人帶走，且經被告蔡坤男觀看趙勇翔
    、黃芊諭之手機，認江雪瑩有通風報信之舉，遂將江雪瑩亦
    帶往被告賴宥朋之住處，期間趙勇翔遭毆打，被告蔡坤男等
    人並迫使趙勇翔持狼牙棒毆打江雪瑩，之後被告蔡坤男、蔡
    秉宸分別向趙勇翔、黃芊諭索取1萬元、40多萬元之款項等
    節，前後證述一致，核無瑕疵。
　⒉稽之證人A2於偵訊時陳稱：蔡秉宸、蔡坤男跟林○億於103 年
    10月31日凌晨1 點左右，對趙勇翔、黃芊諭言語恐嚇，強押
    到賴宥朋家，在賴宥朋家時，趙勇翔有被蔡坤男打巴掌，之
    後蔡坤男有拿趙勇翔的手機通話記錄一支一支回撥，撥給江
    雪瑩，並叫江雪瑩到樓下等，也把江雪瑩帶到賴宥朋的住處
    。蔡坤男在客廳拿狼牙棒叫趙勇翔打江雪瑩，趙勇翔猶豫之
    後沒有打，盧麒安就說「你不會難道要我教你嗎」，而盧麒
    安當時手上拿著西瓜刀，僵持一下之後就叫趙勇翔等人上頂
    樓。在頂樓時，蔡坤男拿掌心雷抵在黃芊諭頭上，逼趙勇翔
    拿狼牙棒打江雪瑩，所以趙勇翔就拿狼牙棒打江雪瑩4 、5 
    下，江雪瑩倒地流血，賴宥朋有拿著棒球棍在後面作勢要打
    趙勇翔，蔡坤男有在趙勇翔、黃芊諭面前朝遠處開了1 槍，
    蔡秉宸當時跟趙勇翔說趙勇翔怎麼打江雪瑩，蔡秉宸就會怎
    麼打黃芊諭，江雪瑩倒地後差點被盧麒安從頂樓往下丟，但
    是沒有真的丟下去，之後盧麒安抓江雪瑩頭撞地板，撞地板
    的聲音很大聲。回到賴宥朋住處時，蔡坤男要求趙勇翔、黃
    芊諭去籌他前一天晚上交保金1 萬元，另外蔡秉宸有跟趙勇
    翔要40幾萬元，因為當初趙勇翔介紹人買中古車，而那個人
    有欠蔡秉宸錢，再加上貸款、加油金、沒有睡覺浪費時間等
    ，總共要求趙勇翔賠蔡秉宸40幾萬元等語（他字卷2第116至
    118 頁）；嗣於原審法院少年法庭審理時結證稱：103 年10
    月31日凌晨趙勇翔、黃芊諭有被蔡秉宸、蔡坤男、林○億強
    迫載去賴宥朋家，他們說就算不跟他們走，他們還會再來找
    趙勇翔、黃芊諭，然後他們說會有黑道的哥哥來找趙勇翔、
    黃芊諭，趙勇翔、黃芊諭的手機在還沒有上車之前就被拿走
    。蔡坤男拿趙勇翔的手機回撥電話，找到江雪瑩，就叫人江
    雪瑩到家裡樓下等，蔡坤男跟盧麒安就一起過去將江雪瑩帶
    到賴宥朋家。到賴宥朋家之後，蔡坤男有打趙勇翔的臉，造
    成趙勇翔的臉部紅腫，蔡坤男也有叫趙勇翔拿狼牙棒打江雪
    瑩，但趙勇翔沒有打，之後趙勇翔、黃芊諭、江雪瑩被他們
    帶上頂樓，蔡坤男依舊叫趙勇翔拿狼牙棒打江雪瑩，蔡坤男
    拿很小支的槍抵著黃芊諭的頭，威脅趙勇翔動手，後面蔡秉
    宸、劉誠泰、盧麒安陸續上頂樓，趙勇翔之後就拿狼牙棒打
    江雪瑩，江雪瑩倒地後，他們要求趙勇翔繼續打，盧麒安差
    點把江雪瑩從頂樓丟下，蔡坤男、賴宥朋有喊叫盧麒安不要
    衝動，蔡坤男隨後就打電話給江雪瑩的乾妹妹說，趙勇翔動
    手打江雪瑩，請她過來帶江雪瑩送醫，之後江雪瑩就被帶走
    。蔡坤男、蔡秉宸另外有要求趙勇翔、黃芊諭籌錢給他們。
    蔡坤男說他去趙勇翔家前被警察抓，交保金1 萬元，蔡坤男
    覺得是趙勇翔、黃芊諭報警的，要他們籌出1 萬元賠蔡坤男
    。另外蔡秉宸說趙勇翔當初有介紹中古車買賣，後面購車的
    人頭把車子牽走了，並未告知蔡秉宸，蔡秉宸覺得這也是要
    趙勇翔負責，叫趙勇翔賠償包含車錢、沒睡覺的錢、浪費他
    們的時間等40幾萬元等語（偵字10004卷2第66至70 頁）；
    復於原審審理時證稱：103 年10月31日凌晨約1 點，蔡秉宸
    、蔡坤男及1 名不詳姓名之男子，在桃園市大園區趙勇翔的
    住處，言詞恐嚇「你們今天不跟我走，也會有其他人來押你
    們走」，並扣留趙勇翔、黃芊諭的手機，強行逼迫趙勇翔及
    黃芊諭上車，押往賴宥朋的住家。隨後蔡坤男使用趙勇翔的
    手機撥打江雪瑩的電話並叫江雪瑩出來外面等，由蔡坤男等
    人去帶江雪瑩到賴宥朋家，趙勇翔有遭蔡坤男毆打，黃芊諭
    欲阻擋時，就看到劉誠泰手持掌心雷槍枝拉滑套上膛欲做開
    槍手勢恐嚇黃芊諭不要去阻擋。隨後蔡坤男持槍、賴宥朋持
    狼牙棒威嚇強行帶黃芊諭、趙勇翔及江雪瑩上頂樓，蔡坤男
    持槍抵著黃芊諭的頭，威脅趙勇翔說「不用狼牙棒打江雪瑩
    就要開槍打黃芊諭的頭」，隨即就開1 槍示威，之後江雪瑩
    擔心無法離去即要求趙勇翔趕快動手，趙勇翔就在蔡坤男等
    人的威脅下，不得已持狼牙棒朝江雪瑩的背腰等處連續毆打
    直至江雪瑩流血倒地不起，然後蔡坤男即用江雪瑩的手機撥
    打電話請高瑋婷將江雪瑩送醫救治。之後蔡坤男、蔡秉宸及
    劉誠泰開車載趙勇翔、黃芊諭到楊博宇姊夫的工作處所，談
    論黃芊諭及趙勇翔放話要將蔡坤男等人剷除之誤會，直到早
    上8 點蔡坤男才叫賴宥朋開車載黃芊諭及趙勇翔回大園住處
    等語明確（原審卷3第153 頁反面至155 頁）。可徵證人A2
    就趙勇翔、黃芊諭遭被告蔡秉宸等人強押至被告賴宥朋之住
    處，嗣被告蔡坤男等人亦將江雪瑩帶往被告賴宥朋之住處，
    期間趙勇翔遭毆打，且經被告蔡坤男等人強迫，故而持狼牙
    棒毆擊江雪瑩等節，先後所證情節吻合。
　⒊參諸證人即被害人江雪瑩於原審法院少年法庭訊問時證稱：
    蔡坤男在某日凌晨打電話給我，說要過來載我，接著蔡坤男
    就和盧麒安來我家作勢要打我，把我押上車載到賴宥朋的住
    處，蔡坤男、蔡秉宸問我有沒有在外面搞他們，當時趙勇翔
    、黃芊諭也都在那裡，我們都沒有回答，蔡坤男、蔡秉宸就
    亮出長槍、短槍總共有3 把，威脅我們如果沒有人要講的話
    ，就叫我們自己互相開槍，我們還是沒有人動，就被帶到頂
    樓。在頂樓時，蔡坤男跟趙勇翔說，如果趙勇翔沒有背叛蔡
    坤男，就要趙勇翔打我，並稱如果今天沒有人躺在地板上，
    大家都不要走了，我不想打趙勇翔，所以我就叫趙勇翔打我
    ，結果趙勇翔就用狼牙棒打我手、大腿3 下，然後我就受傷
    流血躺在地板上，我被打第一下的時候，我就已經躺在地板
    上，盧麒安就騎在我胸口，並打我1 下，又把我拖到頂樓的
    邊邊，要把我丟下樓，蔡坤男就出來制止，然後盧麒安把我
    放下，蔡坤男就跟趙勇翔說才打1 下不夠吧，之後趙勇翔又
    打了第二、第三下，我就躺在地板上快昏掉，之後他們就把
    我們又帶回到樓下的住處，之後的事情我就不太記得了，可
    是我有看到高瑋婷來把我帶去醫院等語（偵字10004卷2第50
    至53 頁）；另於本院審理時證稱：蔡坤男於103年10月31日
    打給我，要求我去賴宥朋家，我現在已經不記得蔡坤男如何
    脅迫我了，但我不敢不去，又我記得我抵達賴宥朋住處時，
    他們先質問我，但我現在有點不記得是誰質問我了，但蔡坤
    男有威脅我，說不可以離開賴宥朋住處，但我現在沒有辦法
    完整描述，就是蔡坤男質問我一些事，而我回答的並不是他
    想要的答案，且蔡秉宸好像也有質問我，為何要設計他，之
    後就有其他人架著我去頂樓，趙勇翔、黃芊諭也被脅迫上頂
    樓，後來趙勇翔被蔡坤男脅迫毆打我，至於蔡秉宸則是後來
    也有上頂樓，且在頂樓時「阿安」有把我拖到圍牆，要把我
    摔下去。又我在104年時有在原審法院的少年法庭作證過，
    經我檢視相關之筆錄，當時之陳述確實是實在的等語（本院
    卷2第125至139頁）。審酌證人江雪瑩於本院審理時，雖就
    案發時之部分過程表示記不清楚，然以本案係於103年10月
    間發生，而其係直至110年5月間始至本院作證，距案發之時
    ，已相距約7年之久，則以人之記憶，本即因時隔久遠而有
    所疏漏、模糊，況對照其前揭所證，亦見其於本院審理時雖
    就案發細節已不復記憶，惟其就遭被告蔡坤男等人強迫上車
    帶往被告賴宥朋之住處，並遭質問，嗣遭帶往頂樓，趙勇翔
    更於受蔡坤男脅迫之狀況下毆打其成傷，「阿安」並將其拖
    到圍牆，欲將其丟下之情，前後所陳，俱屬吻合，苟無此節
    ，豈能如斯；復其前述證稱，遭毆打乙節，亦與卷附之其左
    手受傷縫合、右手受傷縫合及大腿受傷之照片、江雪瑩之敏
    盛綜合醫院病歷、急診驗傷紀錄、醫囑單、急診護理紀錄單
    、報告單暨照片（警聲搜字卷第264至273頁），要屬相符。
　⒋被告蔡秉宸固以前詞置辯，惟綜觀證人A1、A2、江雪瑩所證
    情節，可知其等就趙勇翔、黃芊諭、江雪瑩遭迫使前往賴宥
    朋之住處，及其等於賴宥朋住處期間遭質問、趙勇翔並遭毆
    打，嗣並經帶往頂樓處，被告蔡坤男更出言威嚇趙勇翔持狼
    牙棒毆擊江雪瑩，且江雪瑩更遭被告盧麒安作勢自頂樓丟下
    之情，證述情節，全然吻合。此外，對照證人即共犯盧麒安
    於偵訊時證稱：趙勇翔、黃芊諭被蔡坤男帶回來之後，在客
    廳遭到蔡坤男問話，看起來他們就不是心甘情願回來的，之
    後他們2人在客廳待很久，蔡坤男就叫我去找江雪瑩，於是
    我跟蔡坤男2人開車去找江雪瑩，到現場時江雪瑩看起來很
    驚嚇，一直跟蔡坤男說對不起，當時她很驚嚇並不是心甘情
    願要自己上車的，之後回到賴宥朋住處後，蔡秉宸、蔡坤男
    即要趙勇翔、黃芊諭及江雪瑩3人對質，沒多久蔡坤男就說
    上頂樓，而我有拿鐵棍、賴宥朋拿鋁棒、蔡坤男則持狼牙棒
    ，蔡坤男將狼牙棒交給趙勇翔，之後趙勇翔拿狼牙棒打江雪
    瑩，後來隔天蔡坤男有跟我說，我看到血就異常興奮，還把
    江雪瑩扶起來，要把她丟下樓等語（少連偵字卷3第252至25
    4頁）；另證人即共犯賴宥朋於偵訊時亦證稱：103年10月31
    日趙勇翔、黃芊諭有被押回來我家，我會知道這件事，是因
    為蔡秉宸、蔡坤男、劉誠泰於事前即有討論要去押趙勇翔、
    黃芊諭，他們2人一到我家，蔡坤男就拿找趙勇翔的手機打
    給江雪瑩，後來江雪瑩就過來了，之後我有看到劉誠泰、蔡
    坤男拿著槍指著趙勇翔、黃芊諭，之後還上去頂樓，當時蔡
    坤男叫盧麒安拿狼牙棒給趙勇翔，並要趙勇翔持狼牙棒敲江
    雪瑩好幾下，之後江雪瑩倒地，盧麒安就很激動，把江雪瑩
    抓起來拖在地上，作勢要丟下去等語明確（他字卷4第287至
    289頁），是觀諸證人盧麒安、賴宥朋前開證述情節，亦見
    其等所證稱之，趙勇翔、黃芊諭、江雪瑩被迫前往賴宥朋之
    住處，且趙勇翔遭被告蔡坤男強迫，持狼牙棒攻擊江雪瑩，
    且江雪瑩並遭被告盧麒安作勢自頂樓丟下之情，俱與證人A1
    、A2、江雪瑩該等證述之情，俱屬吻合，堪認證人江雪瑩前
    開指訴、證人A1、A2該等證述非虛。
　⒌是依證人A1、A2前述所陳，可知被告蔡秉宸尚與被告蔡坤男
    等人，共同將趙勇翔、黃芊諭押回被告賴宥朋之住處，且更
    有質問江雪瑩有無在外面亂傳風聲，甚於趙勇翔、黃芊諭、
    江雪瑩遭強迫前往被告賴宥朋之住處頂樓期間，亦有在場。
    甚者，證人賴宥朋前述明確證稱，被告蔡秉宸於事前即有參
    與討論強押趙勇翔、黃芊諭之事，核與證人即少年黃○宇於
    偵訊時所證稱之：趙勇翔、黃芊諭、江雪瑩的事情我知道，
    因為當時我有在賴宥朋的住處，他們3個人是被押過來的，
    是被告蔡秉宸、蔡坤男、盧麒安、劉誠泰去押的，我不知道
    為什麼要押他們，但被告蔡秉宸等人出門前有說要去押趙勇
    翔、黃芊諭等語（他字卷3第278頁），核屬吻合，足徵被告
    蔡秉宸等人於前往迫使趙勇翔、黃芊諭至被告賴宥朋之住處
    前，早有謀劃，嗣被告蔡秉宸更親身前往強押趙勇翔、黃芊
    諭至被告賴宥朋之住處，是被告蔡秉宸確有參與剝奪趙勇翔
    、黃芊諭、江雪瑩行動自由之情，至為灼明，其所辯未參與
    云云，核為卸責之詞。至被告蔡秉宸之辯護人為其辯以，依
    證人A2尚證稱，未見被告蔡秉宸係有動手打人，足證其未參
    與本次妨害自由犯行云云。惟縱被告蔡秉宸該日並無出手毆
    打趙勇翔、黃芊諭、江雪瑩等人，惟其確有參有剝奪趙勇翔
    、黃芊諭、江雪瑩行動自由之情，業據證人A1、A2、江雪瑩
    、盧麒安、賴宥朋、黃○宇等人證述一致、詳實，是自無徒
    以被告未出手毆打，遽認其無參與本次妨害自由之舉。
　⒍被告蔡秉宸雖亦否認其有恐嚇取財之行為，惟其向趙勇翔、
    黃芊諭恫嚇需支付40餘萬元款項乙節，除證人A1、A2前開證
    述明確外；另稽之證人賴宥朋於偵訊時證稱：蔡秉宸有向趙
    勇翔他們要40多萬元，我有印象是說什麼車子貸款、他沒有
    睡覺、熬夜，但實際上根本沒有這些債權，蔡秉宸就是故意
    要敲他們，他要去押趙勇翔他們前，就有講好要敲他們等語
    明確（他字卷4第291頁），而與證人A1、A2前述被告蔡秉宸
    有以賠償車錢、沒睡覺之款項為由，向趙勇翔、黃芊諭索取
    40多萬元之款項之情吻合。衡酌本案案發期間，證人賴宥朋
    尚讓被告蔡秉宸得以居住、使用其之住處，堪認其等斯時交
    情非淺、互動頗佳，是其殊無任意誣陷被告蔡秉宸之必要，
    況其所陳被告蔡秉宸索取之款項之理由、數額，亦與證人A1
    、A2所證，要屬吻合，足徵證人A1、A2、賴宥朋該等證述情
    節非虛。此外，衡以趙勇翔、黃芊諭甫遭被告蔡秉宸等人限
    制其等之人身自由，期間趙勇翔更遭毆打，且被告蔡坤男等
    人更分持槍枝、棍棒、狼牙棒等物，是其等因而感到心生畏
    怖之情而應允，核與常理無悖。另依證人賴宥朋前開所陳，
    亦見被告蔡秉宸對趙勇翔、黃芊諭實無任何之債權，其僅係
    藉詞謀取款項，則其具有不法所有意圖，亦堪認定。
　⒎至證人賴宥朋雖以前開情詞置辯，惟稽之證人A1前揭所證，
    可知其明確指稱，被告賴宥朋係有與被告蔡坤男等人，將趙
    勇翔、黃芊諭及江雪瑩帶至其住處之頂樓處；此外，參照證
    人盧麒安於偵訊時亦證稱：蔡坤男說上樓頂之時，我、蔡坤
    男、賴宥朋與趙勇翔、黃芊諭及江雪瑩等就一起到頂樓，當
    時賴宥朋拿鋁棒、我拿鐵棍、蔡坤男則拿狼牙棒等語明確（
    少連偵字卷3第253、254頁），核與證人A1該等證述情節一
    致，堪信屬實。此外，稽之被告賴宥朋於偵訊時明確供稱，
    其知曉被告蔡秉宸、蔡坤男要去押趙勇翔、黃芊諭回來，因
    其等於出發前即有討論此事明確（他字卷4第287頁），衡酌
    事發處所係被告賴宥朋之住處，而其早於被告蔡秉宸等人出
    發前往押趙勇翔、黃芊諭，即知曉此事，然觀諸被告賴宥朋
    歷次證述情節，未見其有任何反對之意，反以其住處供作限
    制趙勇翔、黃芊諭及江雪瑩人身自由之處所，甚於被告蔡坤
    男表示要將趙勇翔等人帶至其住處頂樓之時，被告賴宥朋除
    一同前往外，更係手持球棒，是其共同參與剝奪趙勇翔、黃
    芊諭及江雪瑩等人行動自由之情，不言可喻，是其否認係有
    參與妨害趙勇翔等人人身自由之舉，核為卸責之詞，無足憑
    採。
　⒏基此，被告蔡秉宸、蔡坤男及少年林○億，於前述某日，共同
    駕車前往趙勇翔住處，由被告蔡坤男出言脅迫被害人趙勇翔
    、黃芊諭交出隨身之行動電話，被告蔡坤男復恫嚇被害人趙
    勇翔、黃芊諭「不走的話，上面幫派的哥哥會來找你們」等
    語，致其等心生畏懼而遭強押至被告賴宥朋上開住處。途中
    被告蔡坤男、蔡秉宸分別在車內亮出手槍及尖刀1 把，恫嚇
    被害人趙勇翔、黃芊諭。嗣於抵達被告賴宥朋住處後，經被
    告蔡坤男檢視趙勇翔之行動電話來電紀錄後發現江雪瑩曾來
    電，被告蔡坤男及盧麒安因而於103 年10月31日凌晨1 時許
    ，駕車前往被害人江雪瑩住處，作勢毆打迫使江雪瑩上車，
    而將江雪瑩帶返賴宥朋之住處。又黃芊瑜見被告蔡坤男毆打
    趙勇翔時趨前欲阻擋，遭被告劉誠泰持手槍恫嚇、被告盧麒
    安則持西瓜刀在趙勇翔面前揮舞，與被告蔡秉宸共同逼迫趙
    勇翔、黃芊諭必須持置放在客廳桌上之狼牙棒毆打江雪瑩之
    事實。嗣被告蔡坤男等人復強押被害人趙勇翔、黃芊諭、江
    瑩雪前往該處大樓之頂樓，被告蔡坤男向被害人趙勇翔、黃
    芊諭、江雪瑩恫稱「一定要有1 個人躺下來，不然就不能走
    ！」等語，恐嚇被害人趙勇翔、黃芊諭、江雪瑩，且期間被
    告蔡坤男在頂樓時持槍抵住被害人黃芊諭之太陽穴再度強逼
    被害人趙勇翔，迫使被害人趙勇翔持狼牙棒毆打被害人江雪
    瑩數下，被告賴宥朋則持木棒在被害人趙勇翔後方作勢揮擊
    ，共同逼迫被害人趙勇翔必須持狼牙棒毆打被害人江雪瑩，
    而被告蔡坤男又與被告劉誠泰共同出言對黃芊諭稱「必須跪
    下，否則不會釋放你們」等語，迫使被害人黃芊諭跪在頂樓
    地板上，且被告蔡坤男見江雪瑩此時已倒地抽搐，竟又恐嚇
    被害人趙勇翔、黃芊諭、江雪瑩「阿安（指盧麒安）聞到血
    腥味會控制不了自己」等語，被告盧麒安則配合將被害人江
    雪瑩扛在肩膀上往頂樓女兒牆走去，作勢要將被害人江雪瑩
    丟擲下樓，共同向被害人江雪瑩恐嚇，致使被害人江雪瑩心
    生畏懼。此外，嗣被告蔡秉宸藉詞其有買車超貸之問題，須
    由趙勇翔、黃芊諭負責，恐嚇其等須交付40萬元，否則日後
    將對其2人不利，致使被害人趙勇翔、黃芊諭心生畏懼，允
    諾日後籌款交付之事實；另被告蔡坤男則藉詞其因被害人趙
    勇翔、黃芊諭之故致付出1 萬元刑事保證金，恐嚇被害人趙
    勇翔、黃芊諭須於其睡覺醒來前，將1 萬元現金交付放置於
    屋內桌上，否則日後將對其等不利，被害人趙勇翔、黃芊諭
    因心生畏懼而當場答應交付等事實，均堪認定。
　㈡訊據上訴人即被告蔡坤男就前揭犯罪事實於本院審理時供認
    不諱（本院卷2第488頁），核與證人A1、A2前揭證述情節吻
    合，堪認被告蔡坤男前開任意性自白，核與事實相符，洵堪
    採信。
　㈢訊據上訴人即被告劉誠泰就上開犯罪事實於本院審理時供認
    不諱（本院卷2第488頁），核與證人A1、A2、盧麒安前揭所
    證情節，大致吻合，堪認被告劉誠泰前述任意性自白，核與
    事實相符，洵堪採信。
　㈣被告盧麒安於本院審理時固未到庭，然其於原審審理時供認
    其有對於黃芊諭、趙勇翔、江雪瑩妨害自由、恐嚇危害安全
    等犯行（原審卷2第132 頁），且依被告原審辯護人所出具
    之刑事上訴理由狀所載（本院卷1第169、170頁），其上亦
    載明被告盧麒安於原審審理時業已坦認犯行不諱，原審量刑
    過重，堪認被告盧麒安於本院審理時猶仍供認犯行不諱，復
    核與證人A1、A2前揭所證情節，大致吻合，是被告盧麒安前
    述犯行，應堪認定。
三、犯罪事實三部分：
　㈠訊據被告蔡秉宸矢口否認有何前述強盜之犯行，辯稱：前揭
    事情我根本沒有參與，我僅有傷害告訴人張智凱，且相關張
    智凱之手機等財物，是當時張智凱來不及拿走，我並沒有強
    盜他的財物云云；另被告蔡坤男則矢口否認有何前揭犯行（
    至被告辯護人於本院審理時，雖辯稱被告僅否認係有強盜之
    行為，然就傷害、妨害自由及強制之行為則均予坦認云云，
    然對照被告蔡坤男於同次審理期日時，明確否認其有事實欄
    三所示之犯行，參見本院卷2第488頁，故應以被告蔡坤男之
    主張、陳述為準）。經查：
　⒈徵諸告訴人張智凱於偵訊時指訴：之前是蔡承哲告蔡秉宸侵
    占了蔡承哲的轎車，後來他們和解了，我就把該車輛開走，
    104 年1 月16日凌晨1 時許，因為我要找蔡承哲拿行照過戶
    又要把車上的娃娃還給蔡秉宸，所以才去蔡秉宸那邊找蔡承
    哲。到了蔡秉宸家時，我將車停在大樓門口出來的左邊，我
    打電話跟蔡秉宸聯絡，蔡秉宸說他們在煮泡麵問我要不要進
    去，他們在社區旁邊的便利商店等我，進去後我們聊了約半
    小時，裡面原來就有4 、5 個人包含蔡秉宸、蔡坤男、「小
    林」、「十三妹」（即少年黃○軒）、呂○任，還有蔡秉宸及
    蔡坤男的女友2 人。後來蔡承哲用他女朋友的手機用FB傳訊
    息給我，跟我說他在哪裡，並說叫我把車還他，他不要賣我
    了，之後我就跟蔡坤男、蔡秉宸說要去找蔡承哲，他們就跟
    我拿車鑰匙，我把車鑰匙拿給蔡秉宸，就被人拿電擊棒從後
    面電我，之後叫我帶他們去找蔡承哲，在車上我也有持續被
    電擊棒電擊。接著到了蔡承哲承租的賓士旅館房間，蔡承哲
    被要求脫光全身的衣服，蔡承哲不脫的話「小林」就打他，
    所以蔡承哲就脫光，蔡承哲也有被「小林」打1 、2 個巴掌
    。之後就叫蔡承哲把衣服穿回去，在賓士汽車旅館待了約10
    分鐘後，就把我、蔡承哲及蔡承哲的女朋友押回蔡秉宸大興
    西路住處，我們3 個當時坐在蔡承哲車輛的後座，他們有把
    門反扣，門要從外面才可以開。回到蔡秉宸大興西路住處後
    ，蔡坤男就拿2 張椅子叫我和蔡承哲坐著，蔡承哲就先被蔡
    坤男用電擊棒電，再用球棒打，之後就換我被「小林」用噴
    燈燒我褲子跟手，蔡秉宸跟蔡坤男徒手、拿武士刀、電擊棒
    、鋁棒打我、另外十三妹也有打我，還強迫我喝沙拉油。我
    就被打了1 個晚上，從凌晨2 、3 時一直打到隔天下午2 、
    3 時。要帶我回家之前，他們搶了我的身分證、健保卡、皮
    夾、存指、印章、2 支手機，其中一支手機是華碩的。我錢
    藏在私密的部位沒有被找到，他們只有找到零錢10幾20元，
    目前我損失的東西都沒有還我。他們想要錢，期間蔡秉宸或
    蔡坤男叫我簽了10幾張總共80萬元的本票，還有叫我簽1 張
    和解書說誰賠我1 萬元。後來他們帶我回我家要拿錢等語（
    他字卷3第188至193頁）；嗣於原審法院少年法庭訊問時證
    稱：104 年1 月16日凌晨，我開著車號0000─FJ的小客車去
    找蔡秉宸等人，我在蔡秉宸之住處，被蔡秉宸、蔡坤男等5 
    、6 個人打，他們搶我的東西。之後包括蔡秉宸、蔡坤男及
    綽號十三妹等5 、6 個人帶我去賓士賓館找蔡承哲，並說如
    果我不去的話，我就死定了，所以我就被押過去賓士賓館。
    到了蔡承哲的房間，蔡承哲一開門全部的人就跑出來，並跟
    我進入房間。蔡承哲在房內被打，他們甩蔡承哲巴掌，並叫
    蔡承哲全身脫光，之後他們就押著蔡承哲去坐車回蔡秉宸的
    租屋處。回到蔡秉宸租屋處時，我跟蔡承哲都被打，我先被
    綁在柱子上面，然後他們用噴燈燒我手，還有「十三妹」用
    電擊棒電我，用武士刀刀尖很用力的頂在我身上，蔡秉宸、
    蔡坤男用球棒打我全身，蔡坤男用電鑽鑽我2 個耳朵，兩個
    耳朵都流血，逼我喝沙拉油等，他們守在門邊，我沒辦法跑
    出去。我忘記是蔡秉宸還是蔡坤男其中一人，在我被打完的
    當天晚上，叫我簽署本票80萬元，他們沒有說要給誰，要做
    什麼，就叫我簽，我知道是他們要拿走的。我當時如果不簽
    ，就會被打。簽完本票之後，他們把我東西，兩支手機跟皮
    夾搶走，皮夾內有健保卡、提款卡、身份證。前面我們去旅
    館找蔡承哲的時候，蔡坤男就已經扣住我的2 支手機，之後
    又把蔡承哲手機拿走。原本他們是要不讓我們打電話，但帶
    我回楊梅之前，蔡秉宸就告訴我手機變他的了。皮夾我記得
    是蔡秉宸跟我拿的。我的手機、皮夾、證件他們到現在都沒
    有還我。後來我故意找理由，想辦法離開，我就帶他們去楊
    梅找我媽媽，在楊梅那邊路邊有人報警，警察來了，他們就
    走了等語明確（原審卷1第108至113頁）。可徵告訴人張智
    凱就其如何遭被告蔡秉宸、蔡坤男等人強押至賓士汽車旅館
    尋找蔡承哲，期間其與蔡承哲均遭毆打，其更遭逼喝下沙拉
    油，復經強暴、脅迫，因而簽立本票，並遭強取手機等財物
    。嗣並遭被告蔡秉宸、蔡坤男帶往其楊梅住處，欲向其家人
    索取金錢等節，前後證述情節一致，而無瑕疵。
　⒉稽之告訴人蔡承哲於偵訊時指稱：104 年1月16日上午6 時許
    ，蔡秉宸、蔡坤男、「阿祥」、「金牛」及1名女生帶著張
    智凱到賓士旅館我承租的房間，當時我有被打，也有被不認
    識的人逼著脫光衣服。接著1 個不認識的男的拿一條束帶把
    我的2 手大拇指綁在前面，叫我跟著他們一起走，不可以不
    走，因為他們把車開到汽車旅館的車庫，如我不走就會直接
    押我上車，另外1 個不認識的人還有用電擊棒電我，我跟張
    智凱還有我女朋友被帶到蔡秉宸的住處。因為我之前有一輛
    車號0000的轎車借給蔡秉宸未歸還，我就告蔡秉宸侵占，後
    來我們有和解了，蔡秉宸把車子歸還，我車子原本是要賣給
    張智凱，後來就沒有要賣，張智凱一直找蔡秉宸要拿我的行
    照，因為張智凱本來想要買這台車，不過蔡秉宸已經把行照
    還給我了，押我和張智凱的原因是因為張智凱之前自稱是警
    察要叫蔡秉宸他們還車，所以蔡秉宸他們不爽才押了我們2 
    個。我跟張智凱在蔡秉宸家待了7 、8 個小時，我被蔡坤男
    跟1 個男的打，張智凱被蔡坤男、蔡秉宸還有2 個男的及1 
    個女的打，有用球棍打我跟張智凱、蔡秉宸有拿刀子要射張
    智凱，有射但是沒有射到他、有1 個男的拿著瓦斯罐的類似
    噴燈燒張智凱的褲子，就是燒他重要部位，並踹張智凱的重
    要部位，張智凱還有被蔡秉宸逼喝沙拉油。此外，蔡秉宸、
    蔡坤男有逼張智凱交出他的手機、平版電腦、雙證件、印章
    ，如果不交出，張智凱會被打。張智凱也有被蔡秉宸他們逼
    簽80萬元的本票賠車子的錢，蔡秉宸把本票交給我，張智凱
    還有被逼簽借據跟過戶資料，當時是黃○軒把刀架在他脖子
    上逼簽的。另外，蔡秉宸也有逼我跟張智凱簽和解書，意思
    就是張智凱被蔡秉宸他們打，蔡秉宸他們要跟張智凱和解，
    所以逼張智凱簽和解書，這樣張智凱就不能再告蔡秉宸他們
    ，我被逼著在見證人處簽名。後來蔡秉宸載我和張智凱去找
    張智凱的媽媽要錢等語明確（他字卷1第102至105、211至21
    5 頁）。是依告訴人蔡承哲該等指訴其與告訴人張智凱遭被
    告蔡坤男、蔡秉宸等人毆打，告訴人張智凱並遭強迫簽立本
    票、和解書，期間被告張智凱之手機等財物並遭取走之情，
    亦與告訴人張智凱前述指稱情節，要屬吻合。
　⒊觀諸證人即少年曾○淇於偵訊時證稱：我有看到張智凱在大興
    西路上城社區蔡秉宸、蔡坤男他們家被打。另外，我還有看
    到張智凱被押著簽本票，當時是黃○軒拿著蝴蝶刀架在張智
    凱的脖子上叫他趕快簽本票還有跟汽車、錢有關的什麼書面
    資料，蔡秉宸、蔡坤男也是在旁邊逼張智凱簽，且張智凱簽
    完之後被蔡秉宸、蔡坤男、黃○軒等人一陣毒打，蔡坤男有
    使用球棒打張智凱，打完之後蔡秉宸叫張智凱鑽狗洞，就是
    鑽樓中樓梯下方的櫃子，之後打完張智凱就去找張智凱媽媽
    要錢。又蔡秉宸、蔡坤男有要求張智凱把手機、身分證、健
    保卡、機車或汽車鑰匙等交出來，張智凱就被逼著自己交出
    來，東西就被蔡坤男拿走了。我知道蔡坤男拿電鑽鑽張智凱
    他耳朵，但是沒有真的鑽進去，就在外面鑽，好像有流血；
    另外，蔡坤男則有拿電擊棒電張智凱等語明確。（他字卷2
    第358至361頁）；另證人即共犯少年呂○任於偵查時亦證稱
    ：我有與蔡秉宸等人強押張智凱至賓士旅館，並押蔡承哲回
    蔡秉宸的租屋處，當天我是騎蔡承哲的機車回去，回去後「
    阿祥」拿噴燈、蔡坤男拿電擊棒，蔡秉宸、蔡坤男都有拿鋁
    棒、武士刀對付張智凱、蔡承哲，蔡坤男並拿電鑽鑽張智凱
    的耳朵，「阿祥」、蔡坤男用噴燈燒張智凱的褲襠、手腕，
    張智凱並被刀子架在脖子上、用電擊棒打他、逼他簽本票、
    和解書等物，蔡秉宸、蔡坤男叫張智凱將包包全部倒出來，
    他們拿走張智凱的手機及平板電腦，手機原本蔡秉宸說要拿
    去當，後來蔡坤男說他要用，蔡秉宸就把手機拿給蔡坤男，
    張智凱沒有欠蔡秉宸、蔡坤男錢，因為他們本來不認識等語
    詳實（他字卷3第257至260 頁）；另證人即共犯少年黃○軒
    復於偵訊時證稱：104 年1月16日我與蔡秉宸、蔡坤男、呂○
    任、「阿祥」等有帶張智凱去中壢「賓士旅館」找蔡承哲，
    在汽車旅館，蔡坤男叫呂○任擋在房間門口控制蔡承哲的自
    由，「阿祥」跟蔡坤男就叫蔡承哲把衣服脫掉，蔡坤男就叫
    「阿祥」就用束帶把蔡承哲2 手大拇指綁在一起；「阿祥」
    就拿電擊棒往蔡承哲身上電，原因我不知道。之後蔡秉宸跟
    蔡坤男就提議把人帶回大興西路那邊，實際上就是控制張智
    凱、蔡承哲的自由，把他們押回大興西路那邊。而我是騎乘
    蔡承哲女友的機車，另一部好像是張智凱跟人家租的機車由
    呂○任或其他男生騎回，回到蔡秉宸家，我停好機車進去就
    看到張智凱跟蔡承哲被蔡秉宸他們控制在椅子上不能亂動，
    蔡秉宸跟蔡坤男他們兩個就問蔡承哲和張智凱對質，並說誰
    講錯就打誰，結果他們兩個都有被蔡坤男、蔡秉宸、綽號「
    金牛」的男生打，蔡坤男有叫洪○萱還有我拿電擊棒電張智
    凱，還有叫蔡承哲修理張智凱，我還有看到張智凱不知道被
    誰綁在柱子上，蔡坤男拿電鑽鑽他耳朵並拿噴燈燒他褲襠位
    置。他們修理一陣子後蔡秉宸逼張智凱寫一份和解書，和解
    書是為了規避刑責，事實上並沒有給付和解金給張智凱，因
    為那時候張智凱已經在哭了，因為他被打到哭了，蔡秉宸還
    逼他簽下本票，那時候蔡坤男在後陽台叫我過去並拿一把小
    刀給我，叫我去將刀子架在張智凱的脖子上嚇張智凱，然後
    蔡秉宸同時命令張智凱寫和解書跟本票。又張智凱、蔡承哲
    在蔡秉宸家被打超過5 個小時，期間蔡坤男有叫我拿鋁棒修
    理張智凱，蔡秉宸拿武士刀在那邊對著張智凱揮，就是在他
    面前揮來揮去，蔡坤男有叫張智凱喝1 碗沙拉油，且我有看
    到蔡坤男拿噴燈燒張智凱褲子的經過，也有看到張智凱的手
    有灼傷。張智凱還被搶了證件、手機、平板。張智凱一被押
    回去，蔡秉宸跟蔡坤男就叫張智凱把身上東西交出來、張智
    凱就把那些東西放在桌上，之後張智凱說要帶蔡秉宸去找他
    媽媽拿錢就被帶出去，我們一行人就離開，並騙張智凱媽媽
    說張智凱把別人車子撞壞要賠錢，他媽媽不賠。之後蔡坤男
    跟蔡秉宸回家後，在他們家看一看並分張智凱交出來的那些
    東西等語綦詳（他字卷3第326至331 頁）。可知證人黃○軒
    、呂○任、曾○淇就告訴人張智凱、蔡承哲遭被告蔡秉宸、蔡
    坤男等人毆打，且告訴人張智凱期間遭被告蔡秉宸等人強取
    手機等財物，所證情節，亦屬吻合。
　⒋勾核告訴人張智凱、蔡承哲前揭指訴暨證人黃○軒、呂○任、
    曾○淇前開證述情節，可知其等就告訴人張智凱、蔡承哲如
    何遭強押至被告蔡秉宸之住處，其2人期間遭受毆打、告訴
    人張智凱尚遭逼迫簽述本票等文件、告訴人張智凱身上之手
    機等財物甚遭取走等節，所陳情節大致吻合，且就告訴人張
    智凱係遭持刀威逼，因而簽立本票之如斯細節，尚得以具體
    描述，且彼此證述情節相符，苟無此情，豈會如斯；尤以，
    證人黃○軒更明確證述，其係有持刀具架在張智凱的脖子上
    威嚇告訴人張智凱，其因而依被告蔡秉宸之指示書立本票、
    和解書之情，若無此節，證人黃○軒殊無虛購杜撰上情，致
    己亦罹於重罪之如此損人又不利於己之動機及目的。此外，
    參照卷附被告蔡秉宸前述租屋處社區之大廳監視器錄影影像
    、電梯監視器錄影影像、車道出口監視器錄影影像暨社區前
    道路監視器錄影影像之擷取畫面所示（他字卷3第152至170
    頁），可見除被告蔡秉宸、蔡坤男等人所駕駛之汽車外，確
    另有2輛機車返回被告蔡秉宸所居住之社區，而與證人黃○軒
    前述強押告訴人張智凱、蔡承哲至被告蔡秉宸之住處時，其
    與另名男性各騎乘1 輛機車之情吻合；另亦可見告訴人張智
    凱、蔡承哲，遭被告蔡秉宸、蔡坤男等多人包夾進入社區電
    梯內，且斯時告訴人蔡承哲赤裸上身、雙手大拇指被綁，該
    等情狀，亦與告訴人張智凱、蔡承哲指訴情節吻合，暨有告
    訴人張智凱受有如事實欄所載傷害之壢新醫院診斷證明書影
    本（他字卷1第94頁）、告訴人張智凱傷勢暨其牛仔褲褲檔
    遭燒毀照片（他字卷1第195、196頁，少連偵字卷3第62頁）
    、和解書（偵字3213卷第67頁）等所彰顯之情狀，亦與告訴
    人張智凱、蔡承哲、證人黃○軒、呂○任、曾○淇前開所陳之
    ，告訴人張智凱遭毆打、被逼簽立和解書之情事相符，且有
    查扣告訴人張智凱印章1 枚、木棒1 枝、鋁棒3 支及武士刀
    1把足資佐證其等證詞，堪認告訴人張智凱、蔡承哲前揭指
    訴、證人黃○軒、呂○任、曾○淇該等證述情節非虛。
　⒌至告訴人張智凱於本院審理時雖改稱：我記得我在104年1月1
    6日有到蔡秉宸的租屋處，當時我並有簽立1 份和解書，關
    於和解書的內容我忘記了，但我並沒有遭到被告蔡坤男的脅
    迫才簽立該份和解書，至於我在離開蔡坤男他們的租屋處後
    ，我有去報案，所稱我的印章、身份證、健保卡、皮夾、存
    摺、行動電話及80萬元的本票部分，是因為我當時被打，我
    離開現場時，沒有拿這些東西，我以為被蔡坤男他們拿走，
    前段時間大約去年（即110年）10月、11月左右，蔡秉宸他
    們來北所看我，跟我道歉案子的事情，有跟我說那些東西都
    在我自己的車上，並說手機他們沒有拿，當初他們拿去的時
    候摔壞了，就直接丟在我車上，所以我後來有寫信給我朋友
    ，請我朋友去幫我看，後來朋友有來會客跟我說有找到我的
    手機、包包、身分證等物，我還有在車上找到4、5張本票，
    我之前不知道東西在車上。另外本票是因為車子的糾紛，算
    我跟蔡承哲的糾紛，後面因為我被他們打，所以我自願簽本
    票給他們云云（本院卷2第446至458頁）。遑論告訴人張智
    凱前述所證，核與其前於偵訊、原審法院少年法庭訊問時所
    證及告訴人蔡承哲前開陳述，證人黃○軒、呂○任、曾○淇前
    開證述之情，全然迥異外；甚告訴人張智凱於本院審理時雖
    先稱，其並非遭脅迫於簽立和解書，然於同次審理期日時又
    改稱：和解書是我遭蔡秉宸、蔡坤男等人毆打期間，蔡秉宸
    等人要我簽立，我當下不敢不簽，關於和解書的內容是打我
    的人即蔡秉承、蔡坤男其中1人要給我1萬元，但他們叫我簽
    完後，他們就把和解書拿走了，也沒有給我錢等語（本院卷
    2第454至456頁），亦見告訴人張智凱於本院審理時前後證
    述不一。此外，經本院質之究係哪位友人替其確認東西是否
    在車內乙節，告訴人張智凱竟覆以其不知友人之姓名、僅知
    綽號云云，惟告訴人張智凱既能在監寫信予友人請其確認上
    情、嗣友人尚前往會客，若此情屬實，告訴人張智凱理應與
    該名友人甚為熟稔，然其竟就該名友人之姓名尚無法提供，
    已然有疑；再者，參照告訴人張智凱於本院審理時更稱：我
    前開所說，手機放在車輛裡的那台車子，之前是在蔡秉宸那
    裡，我弄回來之後，是我在使用，而我在108年入監，入監
    前該車皆是我在用等語明確（本院卷2第456頁），是依告訴
    人張智凱該等證述情節，既車輛係其長期在使用，若其手機
    等物確係置放於車內，其豈可能就此節並不知情。尤以，依
    告訴人張智凱所陳之情，可知其係直至110年10月、11月間
    經由被告蔡秉宸等人至監所會客，始獲悉此情，然被告蔡秉
    宸、蔡坤男於110年8月間已在本院達成和解，且該次和解係
    其等親自參與、洽談，此有本院110年8月4日準備程序筆錄
    、和解筆錄在卷可按（本院卷2第219至221、225頁），誠如
    確有告訴人張智凱所指之情，被告蔡秉宸等人大可於洽談和
    解時，即將上情告知告訴人張智凱，豈有於被告蔡秉宸聲請
    傳訊告訴人張智凱為證人之情況下，特意於雙方達成和解後
    ，親自至監所告知告訴人張智凱前情，俱見告訴人張智凱前
    揭於本院審理時所證，僅為與被告蔡秉承等人達成和解後所
    為之迴護之詞，洵無可採。
　⒍告訴人張智凱明確陳稱，其先前並不認識被告蔡秉宸、蔡坤
    男，其係因替告訴人蔡承哲處理其與被告蔡秉宸車輛之紛爭
    ，始與被告2人有所接洽之情明確，核與證人呂○任前述證稱
    ，張智凱沒有欠蔡秉宸、蔡坤男錢，其等本來不認識等語吻
    合。然依告訴人張智凱前開指陳暨證人呂○任、洪○萱、曾○
    淇前開所證，可見被告蔡秉宸、蔡坤男確實取走告訴人張智
    凱之手機、皮夾、證件等物品，甚依證人呂○任上開更證稱
    ：蔡秉宸、蔡坤男叫張智凱將包包全部倒出來，拿走張智凱
    的手機及平板電腦，手機原本蔡秉宸說要拿去當，後來蔡坤
    男說他要用，蔡秉宸就把手機拿給蔡坤男等情明確，俱見被
    告蔡秉宸、蔡坤男就取走告訴人張智凱前述物品，與其他共
    犯間，確係具有不法所有之意圖；另被告蔡秉宸、蔡坤男並
    在內容為「桃園市延平公園發生口角互毆」、「甲方賠付乙
    方醫藥費壹萬元整1 萬元」之和解書上乙方姓名欄位、見證
    人欄位，分別強令告訴人張智凱、蔡承哲簽下自己之姓名（
    他字卷1第95頁），以防日後告訴人張智凱若報警，可佯裝
    其等已與告訴人張智凱達成和解並已賠付，藉此規避刑責並
    獲得免除損害賠償債務財產上不法利益，當亦具有不法所有
    意圖至明；又被告蔡秉宸、蔡坤男等人喝令告訴人張智凱簽
    發本票後，係將該本票交予告訴人蔡承哲之情，業據告訴人
    蔡承哲於原審法院少年法庭訊問時證稱：張智凱遭逼簽的本
    票是交給我，面額有的是10萬元、有的是3萬元，總共12張
    ，票面金額共80萬元，蔡秉宸他們當時是說，張智凱有把我
    車子開走，要他賠1台車，所以這80萬元本票是蔡秉宸等人
    要交給我去行使，並不是蔡秉宸他們要的，他們也沒有要我
    換成現金後，把錢交給他們。至於本票我已經燒掉了等語明
    確（原審卷1第112頁正、反面），已徵該等本票，被告蔡秉
    宸、蔡坤男並非基於自己不法所有，而係基於為第3人即蔡
    承哲不法所有，而脅迫告訴人張智凱簽立至為灼明。至被告
    蔡秉宸、蔡坤男雖將告訴人蔡承哲前揭車輛駛走，惟觀之告
    訴人蔡承哲於偵訊時證稱：我之前跟蔡秉宸有該車輛之糾紛
    ，我們有和解過了，就是車輛先還給我，但我要支付維修費
    10萬元，我有先給頭期款3,000元，但剩下的9萬7,000元我
    都沒有付，蔡秉承有說，車輛他開走，等我還錢，他會還車
    給我等語詳實（偵字10004卷1第103、104頁），是依告訴人
    蔡承哲前述所陳，可知被告蔡秉宸等人將車輛取走，係因被
    告蔡秉承與告訴人蔡承哲間尚有車輛維修費用之帳目尚未結
    算，據此即難認被告蔡秉宸、蔡坤男就此部分，係具有不法
    所有之意圖。
　⒎按強盜罪之所謂「不能抗拒」，係指行為人所為之強暴、脅
    迫等不法行為，就當時之具體事實，予以客觀之判斷，足使
    被害人身體上或精神上達於不能或顯難抗拒之程度而言；又
    強盜罪之所謂強暴、脅迫手段，祇須抑壓被害人之抗拒，足
    以喪失其意思自由為已足，縱令被害人實際並無抗拒行為，
    仍於強盜罪之成立不生影響。本件告訴人張智凱既遭被告蔡
    秉宸、蔡坤男及其他共犯等人強行剝奪行動自由、毆打、電
    擊、電鑽、火燒、逼喝沙拉油等各種強暴、脅迫之方式凌虐
    ，並被尖刀架在脖子上，嗣又被多人挾帶出門籌錢，其遭施
    以上開強暴、脅迫之情形下，客觀上不僅無法逃離，且顯已
    達於喪失意思自由而不能抗拒之程度，是被告蔡秉宸、蔡坤
    男等人壓抑告訴人張智凱之抗拒，使其喪失意思自由，揆諸
    上開見解，被告蔡秉宸、蔡坤男及其他共犯等人強取告訴人
    張智凱財物、強簽和解書、本票，自屬強盜行為無訛。
　⒏基此，被告蔡秉承、蔡坤男夥同「阿祥」、「金牛」之成年
    男子及少年呂○任（86年6 月生，年籍資料詳卷）、黃○軒，
    於事實欄三所述之時日，先行將告訴人張智凱強押至中壢賓
    士旅館，而在該處毆打告訴人蔡承哲，並限制其人身自由後
    ，被告蔡秉宸、蔡坤男等人即將告訴人張智凱、蔡承哲
　　押至被告蔡秉宸前開租屋處，期間並對告訴人張智凱為毆打
    、電擊、電鑽、火燒、逼喝沙拉油等各種強暴、脅迫之方式
    進行凌虐，更以刀架在告訴人張智凱之脖子上，威逼其簽立
    本票、和解書，並強取其手機等財物，嗣並將其帶往楊梅之
    住處，欲向告訴人張智凱之母親索取款項未果後，始將其釋
    放等節，洵堪認定。
叄、論罪
一、被告等人為犯罪事實欄一、二所示之行為後，刑法第302 條
    第1 項規定於108 年12月25日修正公布，自同年月27日生效
    施行，然因刑法第302 條第1 項規定自72年6 月26日後均未
    修正，故於94年1 月7 日刑法修正將所定罰金之貨幣單位定
    為新臺幣後，其罰金數額依刑法施行法第1 條之1 第2 項本
    文規定提高為30倍。而本次修法僅係將原本尚須適用刑法施
    行法第1 條之1 第2 項規定計算得出之罰金數額，直接規定
    為法定罰金刑度，未變更處罰之輕重，自不生新舊法比較之
    問題，應依一般法律適用原則，適用裁判時法即修正後刑法
    第302 條第1 項規定。
二、按兒童及少年福利與權益保障法第112條第1項所定之加重處
    罰，固不以該成年人明知所教唆、幫助、利用、共同實施犯
    罪之人或被害人為兒童及少年為必要，但仍須證明該成年人
    有教唆、幫助、利用兒童及少年或與之共同實施犯罪，以及
    對兒童及少年犯罪之不確定故意，始足當之；換言之，須行
    為人明知或可得而知其所教唆、幫助、利用或共同犯罪之人
    或犯罪之對象係兒童及少年，始得予以加重處罰（最高法院
    100年度台上字第130號判決意旨參照）。查被告蔡秉宸、蔡
    坤男、劉誠泰及盧騏安於行為時已滿20歲，為成年人，而告
    訴人林○炎、少年林○億、曾○淇、呂○任及黃○軒於案發時，
    均為14歲以上未滿18歲之少年（年籍均詳卷）。又被告蔡坤
    男等人既有於林○炎搭乘校車處等候之行為，顯係知悉林○炎
    尚在高中就讀中，且因曾○淇與林○炎為同班同學，而於案發
    時通知曾○淇到場與林○炎等人對質，業據證人林○億於偵訊
    時證述明確（他字卷2第179頁），故被告等人主觀上當可認
    知曾○淇、林○炎為少年。另林○億於警詢時已明確供稱被告
    蔡坤男等人不知其為未成年之少年（他字卷2第205頁），呂
    ○任、黃○軒則未曾供稱被告蔡秉宸、蔡坤男確實知悉其為少
    年，衡酌其等於案發時均已滿17歲有餘，與18歲相距不遠，
    且自陳目前未就學，則被告等人未必能自外觀、行為模式加
    以判斷其等之年紀；復依現存之卷證資料所示，無從認定被
    告等人分別就林○億、呂○任、黃○軒於案發時為少年乙事有
    所認識或預見，依有疑利於被告之原則，尚難認定被告蔡秉
    宸、蔡坤男主觀上就林○億、呂○任、黃○軒為少年，被告劉
    誠泰及盧騏安主觀上就林○億為少年等節有所認知抑或預見
    。
三、次按刑法第302條第1項之以非法方法剝奪人之行動自由罪，
    係屬繼續犯之一種，倘於行為繼續中，所實行之非法方法即
    屬強暴之舉動，因此致被害人受輕微之傷，此等輕傷，可認
    為強暴之當然結果，應為該妨害自由罪所吸收，不另論罪；
    但若並非輕微受傷，足認行為人係出於傷害之犯意致成者，
    則另論以同法第277條第1項之傷害罪，再依想像競合犯從一
    重處斷（最高法院101年度台上字第1999號判決意旨參照）
    。
四、事實欄一㈠、㈡部分：
　㈠核被告蔡秉宸、蔡坤男就事實欄一㈠所為，係犯兒童及少年福
    利與權益保障法第112條第1項前段、刑法第302條第1項之成
    年人與少年共同故意對少年犯剝奪他人行動自由罪。又告訴
    人林○炎因遭被告蔡秉宸、蔡坤男、少年林○億毆打所受之傷
    害，應屬被告等人實施妨害自由之強暴行為過程中之當然結
    果，揆諸上開判決意旨，應為該妨害自由罪所吸收，不另論
    罪。被告蔡秉宸、蔡坤男與少年林○億就妨害告訴人林○炎自
    由之犯行，有犯意聯絡及行為分擔，為共同正犯。
　㈡事實欄一㈡部分：
　⒈核被告蔡坤男、蔡秉宸、盧麒安、劉誠泰就事實欄一㈡所為，
    均係犯兒童及少年福利與權益保障法第112條第1項前段、刑
    法第302條第1項之成年人與少年共同故意對少年犯剝奪他人
    行動自由罪及成年人與少年共同犯剝奪他人行動自由罪。又
    被告賴宥朋於行為時未滿20歲，係未成年人，其就事實欄一
    ㈡所為，則係犯刑法第302條第1項之剝奪他人行動自由罪。
　⒉又告訴人林○炎、許欣倫因遭被告蔡秉宸、蔡坤男、盧麒安、
    賴宥朋、少年林○億、曾○淇毆打所受之傷害，應屬被告等人
    實施妨害自由之強暴行為過程中之當然結果，揆諸上開判決
    意旨，應為該妨害自由罪所吸收，不另論罪。另被告5人強
    迫告訴人2人交出手機、要求許欣倫反覆聽從口令起立、坐
    下等強制行為，係於該次剝奪告訴人2人行動自由行為繼續
    中所為，應認係剝奪他人行動自由之部分行為，且與剝奪行
    動自由之目的、動機相同，故不另論強制罪。至被告盧麒安
    、蔡坤男對許欣倫恫稱「你是要從9樓跳下去，還是讓我開
    一槍」等語，亦屬於剝奪他人行動自由之部分行為，不另論
    恐嚇危害安全罪。
　⒊再按刑法之「相續共同正犯」，就基於凡屬共同正犯對於共
    同犯意範圍內之行為均應負責，而共同犯意不以在實行犯罪
    行為前成立者為限，若了解最初行為者之意思，而於其實行
    犯罪之中途發生共同犯意而參與實行者，亦足成立；故對於
    發生共同犯意以前其他共同正犯所為之行為，苟有就既成之
    條件加以利用而繼續共同實行犯罪之意思，則該行為即在共
    同意思範圍以內，應共同負責（最高法院98年度台上字第79
    72號判決意旨參照）。查被告盧麒安、賴宥朋、少年曾○淇
    剝奪告訴人林○炎、許欣倫行動自由之犯行，係於被告蔡坤
    男、蔡秉宸、劉誠泰、少年林○億等人將告訴人2人帶回被告
    賴宥朋家中後始加入其中，是被告5人與少年林○億、曾○淇
    就妨害告訴人2人行動自由之犯行，有犯意聯絡及行為分擔
    ，均為共同正犯。
　⒋被告蔡秉宸、蔡坤男就事實欄一㈠、㈡所載之時、地先後妨害
    告訴人林○炎行動自由之犯行，係於密切時間、相同地點實
    施，侵害告訴人同一法益，獨立性極為薄弱，主觀上係出於
    同一犯意，依一般社會健全觀念，各應視為數個舉動之接續
    施行而合為包括之一行為予以評價為當，俱應論以接續犯一
    罪。
　⒌被告蔡秉宸、蔡坤男、劉誠泰、賴宥朋及盧騏安就事實欄一㈡
    係以一個剝奪他人行動自由行為同時侵害告訴人林○炎、許
    欣倫之自由法益，應依刑法第55條之規定，從一重之成年人
    與少年共同故意對少年犯剝奪他人行動自由罪處斷。　
五、事實欄一㈢部分：
　  核被告蔡秉宸就事實欄一㈢所為係犯兒童及少年福利與權益
    保障法第112條第1項前段、刑法第346條第3項、第1項之成
    年人故意對少年犯恐嚇取財未遂罪（對少年林○炎部分）恐
    嚇取財未遂罪（對許欣倫部分）。被告蔡秉宸以一行為對少
    年林○炎、許欣倫恐嚇取財行為，應依刑法第55條想像競合
    犯規定，從一重以成年人故意對少年犯恐嚇取財未遂罪處斷
    。
六、事實欄二㈠部分：
　㈠核被告蔡秉宸、蔡坤男、劉誠泰、盧麒安、賴宥朋就事實欄
    二㈠所為，均係犯刑法第302條第1項之剝奪他人行動自由罪
    。又被告5人強迫被害人趙勇翔、黃芊諭交出手機之強制行
    為，被告蔡坤男向趙勇翔、黃芊諭、江雪瑩恫稱「一定要有
    1個人躺下來，不然就不能走！」等語之恐嚇行為，持槍瞄
    準被害人趙勇翔、黃芊諭之行為，持木棒、西瓜刀作勢揮擊
    等行為，均係於該次剝奪被害人趙勇翔、黃芊諭、江雪瑩行
    動自由行為繼續中所為，應認係剝奪他人行動自由之部分行
    為，且與剝奪行動自由之目的、動機相同，故不另論強制罪
    及恐嚇危害安全罪。
　㈡被告劉誠泰、賴宥朋妨害被害人趙勇翔、黃芊諭、江雪瑩行
    動自由之犯行，係於被告蔡坤男、蔡秉宸、盧麒安、少年林
    ○億等人將被害人3人帶回被告賴宥朋家中後始加入其中，是
    被告5人與少年林○億就妨害被害人3人之犯行，有犯意聯絡
    及行為分擔，均為共同正犯。
　㈢被告5人以一個剝奪他人行動自由行為侵害被害人趙勇翔、黃
    芊諭、江雪瑩之自由法益，屬同種想像競合，應依刑法第55
    條之規定，從一重論以一剝奪他人行動自由罪處斷。
七、事實欄二㈡部分：
　　核被告蔡秉宸、蔡坤男就事實欄二㈡所為，分別係犯刑法第3
    46條第3項、第1項之恐嚇取財未遂罪。被告蔡秉宸、蔡坤男
    分別以一個恐嚇取財行為要求被害人趙勇翔、黃芊諭交付財
    物，均屬同種想像競合，均應依刑法第55條之規定，從一重
    論以一恐嚇取財未遂罪處斷。
八、事實欄三部分：
　㈠被告蔡秉宸、蔡坤男及少年黃○軒、呂○任等人分別持武士刀
    、尖刀等物而為本件犯行，客觀上確足以持之對人之生命、
    身體、安全構成威脅，顯屬兇器無訛。是核被告蔡秉宸、蔡
    坤男及其餘共犯對告訴人張智凱上開所為，係犯刑法第328
    條第1項強盜取財罪及同條第2項強盜得利罪，而有同法第32
    1條第1項第3款、第4款結夥3人攜帶兇器情形，係犯同法第3
    30條第1項結夥3人攜帶兇器強盜取財及強盜得利罪（告訴人
    張智凱部分）暨刑法第302條第1項之剝奪他人行動自由罪（
    告訴人蔡承哲部分）。
  ㈡被告蔡秉宸、蔡坤男以一行為同時觸犯上開加重強盜取財、
    加重強盜得利及剝奪他人行動自由罪，為想像競合犯，應依
    刑法第55條規定從一情節較重（財產價值較高）之結夥3人
    攜帶兇器強盜取財罪處斷。
九、被告劉誠泰、盧麒安、賴宥朋所犯事實欄一㈡、二㈠所示2罪
    、被告蔡秉宸所犯事實欄一、二、三所示之2次剝奪他人行
    動自由、2次恐嚇取財未遂、加重強盜等5罪、被告蔡坤男所
    犯事實欄一㈠、㈡、二、三所示之2次剝奪他人行動自由、恐
    嚇取財未遂、加重強盜等4罪間，均犯意個別、行為互殊，
    應予分論併罰。
十、加重減輕部分：
  ㈠被告劉誠泰、盧騏安就事實欄一㈡所示犯行，及被告蔡秉宸、
    蔡坤男就事實欄一㈠㈡所示犯行（僅論一罪），係與少年曾○
    淇共同故意對少年林○炎實行犯罪，均應依兒童及少年福利
    與權益保障法第112條第1項規定，遞加重其刑。至被告賴宥
    朋於行為時未滿20歲，係未成年人，自無適用上開加重其刑
    之規定，併此敘明。
　㈡被告蔡秉宸就事實欄一㈢所示犯行，係故意對少年林○炎實行
    犯罪，應依兒童及少年福利與權益保障法第112條第1項規定
    ，加重其刑。又被告蔡秉宸已著手於恐嚇取財犯行之實行，
    然未得逞，為未遂犯，爰依刑法第25條第2項之規定，減輕
    其刑，且刑有加重及減輕事由，依法先加後減之。
　㈢被告蔡秉宸、蔡坤男就事實欄二㈡所示犯行，分別著手於恐嚇
    取財犯行之實行，然未得逞，為未遂犯，爰依刑法第25條第
    2項之規定，減輕其刑。
肆、原判決關於被告蔡坤男（事實欄一㈠、㈡、二㈠、三部分）、
    蔡秉宸（事實欄一㈠、㈡、㈢、二㈠、三部分）、盧麒安、劉誠
    泰撤銷部分：
一、原審認被告蔡秉宸（事實欄一㈠、㈡、㈢、二㈠、三部分）、蔡
    坤男（事實欄一㈠、㈡、二㈠、三部分）、劉誠泰及盧騏安部
    分，罪證明確，予以論罪科刑，固非無見。惟查：㈠被告蔡
    秉宸、蔡坤男就事實欄二、三之部分，被告劉誠泰、盧騏安
    就事實欄一、二之部分，對於共犯林○億、呂○任、黃○軒為
    少年乙事並無認識亦無預見，是原審逕依兒童及少年福利與
    權益保障法第112條第1項前段之規定予以加重其刑，已有未
    洽。㈡被告蔡秉宸、蔡坤男就事實一㈠、㈡部分，對共犯林○億
    為少年乙事並無認識亦無預見，原審認其2人就共犯林○億為
    少年之情，係有認識，容有違誤。㈢被告蔡秉宸就事實一之㈠
    部分，亦有共同故意對少年犯剝奪他人行動自由之犯行，且
    檢察官於起訴書犯罪事實欄業已記載此部分事實（起訴書第
    2頁），顯就該部分犯行已提起公訴，且與事實一之㈡部分有
    接續犯之實質上一罪關係，自應併予審判，惟原審就此部分
    事實漏未審酌、判決，顯然違法。又被告蔡坤男就事實一之
    ㈠、㈡所為之犯行，係基於同一剝奪他人行動自由之單一決意
    ，而於密接之時間內接續為之，應論以接續犯，原審予以分
    論併罰，容有未洽。㈣另檢察官於起訴書犯罪事實欄亦已敘
    明被告蔡秉宸、蔡坤男有先後共同恐嚇被害人趙勇翔、黃芊
    諭交付40萬元、1萬元之犯行，且於證據並所犯法條欄載明
    ：被告等人係以一行為同時對被害人2人為恐嚇取財，為同
    種想像競合犯，應依刑法第55條之規定從重論處等情（起訴
    書第5至6、34頁）。惟原判決僅認定被告蔡秉宸就恐嚇40萬
    元部分、蔡坤男就恐嚇1萬元部分，分別成立恐嚇取財未遂
    罪，並未敘明被告蔡秉宸就恐嚇1萬元部分、被告蔡坤男就
    恐嚇40萬元部分何以未不另為無罪之諭知，亦有違誤。㈤被
    告蔡秉宸、蔡坤男於事實三所為之強令告訴人張智凱簽發80
    萬元本票之犯行，係基於意圖為第三人即蔡承哲不法所有，
    原審認被告等人係基於意圖為自己不法所有而為，所為事實
    認定即有違誤。㈥被告蔡秉宸、蔡坤男就取走告訴人蔡承哲
    車輛部分，其2人主觀上不具有不法所有之意圖，而不構成
    強盜行為，已如前述，復此部分亦未據檢察官起訴，原審誤
    認被告蔡秉宸、蔡坤男此部分行為亦構成加重強盜犯行，進
    而予以論罪，顯然違法。㈦被告蔡坤男於原審審理時，固否
    認事實欄一㈠、㈡、二所示之犯行，惟其於本院審理時已坦認
    此部分之犯行，並與告訴人林○炎、許欣倫、張智凱及被害
    人江雪瑩達成和解；另被告蔡秉宸已與告訴人林○炎、許欣
    倫、張智凱及被害人江雪瑩達成和解達成和解，是量刑基礎
    已有不同，原審未及審酌上情，其量刑所憑，已失所據。㈧
    原審認定扣案之COLT掌心雷手槍1支、蝴蝶刀1支、防爆槍1
    支（含瓦斯鋼瓶加長槍管各1個）既為被告劉誠泰所有，扣
    案之木棒1支、鋁棒3支為被告蔡坤男所有，扣案之武士刀1
    支為被告蔡秉宸所有，僅應於個別被告所犯各罪之罪刑下諭
    知沒收。原審就上開之物，另於其他被告之罪刑項下亦諭知
    沒收，亦有未洽。是被告蔡秉宸就事實欄一至三部分均否認
    犯行、被告蔡坤男就事實欄三部分否認犯行、被告賴宥朋辯
    稱其僅為強制罪之共同正犯或幫助犯云云，均無理由，已據
    本院論述如前；另被告劉誠泰、盧麒安主張原審量刑過重云
    云，因原判決有前揭可議之處，量刑基礎已有不同，難認有
    據，惟被告蔡秉宸、蔡坤男所主張業已與告訴人林○炎、許
    欣倫、張智凱及被害人江雪瑩達成和解達成和解，請求予以
    從輕量刑，則為有理由，復原判決關於事實欄一㈠、㈡、事實
    欄二㈠就被告劉誠泰、蔡秉宸、蔡坤男、盧麒安部分及事實
    欄三亦有前述可議之處，自屬無可維持，另被告蔡秉宸、蔡
    坤男所定應執行刑部分亦失所附麗，均應由本院予以撤銷改
    判。
二、審酌被告蔡秉宸、蔡坤男僅因細故，不思以和平之方式解決
    紛爭，竟夥同劉誠泰、盧麒安為本案妨害自由之行為，且在
    剝奪告訴人林○炎、許欣倫行動自由之期間，恐嚇、毆打告
    訴人林○炎、許欣倫，造成告訴人林○炎、許欣倫身心受創，
    手段惡劣；另在剝奪被害人趙勇翔、黃芊諭、江雪瑩行動自
    由之期間，除毆打被害人趙勇翔、江雪瑩外，甚至要求被害
    人趙勇翔、黃芊諭、江雪瑩拿狼牙棒互相攻擊，使被害人江
    雪瑩受有左手、右手及大腿受傷等傷害，亦使被害人趙勇翔
    、黃芊諭、江雪瑩身心嚴重受創，手段兇殘；被告蔡秉宸甚
    至恫嚇告訴人林○炎索取金錢，使告訴人林○炎、許欣倫及被
    害人趙勇翔、黃芊諭心生恐懼，惶惶不安。被告蔡秉宸、蔡
    坤男復與共犯多人剝奪告訴人張智凱、蔡承哲之行動自由、
    持用兇器傷害告訴人張智凱、蔡承哲，並藉此強取告訴人張
    智凱之財物，並迫其簽立和解書，欲藉此規避責任，其等手
    段極為殘暴，影響社會治安甚鉅。再審酌被告劉誠泰、盧麒
    安坦承犯行，被告蔡坤男坦認事實欄一㈠、㈡、二㈠所示之犯
    行，然矢口否認事實欄三所示之犯行，被告蔡秉宸則否認有
    何剝奪他人行動自由、恐嚇取財未遂、加重強盜犯行之犯後
    態度，而被告蔡秉宸、蔡坤男業與告訴人林○炎、許欣倫、
    張智凱及江雪瑩達成和解，獲取其等之原諒，此有和解筆錄
    在卷可按（本院卷2第225、363至364頁）。兼衡被告劉誠泰
    於本院審理時自陳高中畢業，入監之前做當舖，每月收入約
    5至10萬元，家中有阿公、媽媽及舅舅，未婚（本院卷2第48
    2頁）；被告蔡秉宸於本院審理時陳稱高中畢業，現在做外
    送，每月收入約4萬多元，家中有父母、弟弟、姐姐，未婚
    （本院卷2第482頁）；被告蔡坤男自述高中肄業，做裝潢，
    每月收入約3萬多元，家中有父母及姐姐，未婚等個人智識
    程度、家庭生活經濟狀況（本院卷2第482頁），暨其等參與
    犯罪之動機、目的、手段、參與程度等一切情狀，分別就被
    告劉誠泰量處如附表一所示之刑，被告蔡秉宸量處如附表二
    編號1至3、5所示之刑，被告蔡坤男量處如附表三編號1、2
    、4所示之刑，被告盧麒安量處如附表4編號1、2所示之刑，
    及就被告蔡秉宸所犯如附表二編號1、3及5，被告蔡坤男所
    犯如附表三編號1、2、4所示之不得易科罰金、亦不得易服
    社會勞動之罪部分，分別定其應執行之刑如主文第二、三項
    所示。又被告盧麒安於事實一所論之罪，依兒童及少年福利
    與權益保障法第112條第1項前段規定加重其刑，屬分則加重
    之性質，其最重本刑已逾有期徒刑5年，自無從依刑法第41
    條第1項前段易科罰金，被告盧麒安之辯護人為其請求易科
    罰金，即屬無據。　　　　
伍、沒收部分
一、按刑法上責任共同原則，係指共同實行犯罪行為之人，在合
    同意思範圍以內，各自分擔犯罪行為之一部，相互利用他人
    之行為，以達其犯罪之目的者，即應對於全部所發生之結果
    共同負責。亦即責任共同原則僅在處理共同犯罪參與關係中
    責任之認定，與犯罪工具物之沒收重在犯罪預防並遏止犯罪
    ，及犯罪所得之沒收旨在澈底剝奪犯罪利得以根絕犯罪誘因
    ，係屬兩事。又沒收固為刑罰與保安處分以外之獨立法律效
    果，但沒收人民財產使之歸屬國庫，係對憲法所保障人民財
    產基本權之限制，性質上為國家對人民之刑事處分，對人民
    基本權之干預程度，不亞於刑罰，原則上仍應恪遵罪責原則
    ，並應權衡審酌比例原則，尤以沒收之結果，與有關共同正
    犯所應受之非難相較，自不能過當。從而，共同正犯間關於
    犯罪所得、犯罪工具物應如何沒收，仍須本於罪責原則，並
    非一律須負連帶責任。況且應沒收物已扣案者，本無重複沒
    收之疑慮，更無對各共同正犯諭知連帶沒收或重複諭知之必
    要，否則即科以超過其罪責之不利責任。因之，本院往昔採
    連帶沒收共同正犯犯罪所得，及就共同正犯間犯罪工具物必
    須重複諭知之相關見解，業經本院104年度第13次、107年度
    第5次刑事庭會議決議不再援用或不再供參考，並改採共同
    正犯間之犯罪所得應就各人實際分受所得部分而為沒收；而
    犯罪工具物須屬被告所有，或被告有事實上之處分權時，始
    得在該被告罪刑項下併予諭知沒收，至於非所有權人，又無
    共同處分權之共同正犯，自無庸在其罪刑項下諭知沒收（最
    高法院108年度台上字第1366號判決意旨參照）。
二、經查：
　㈠扣案之COLT掌心雷手槍1支、蝴蝶刀1支、防爆槍1支（含瓦斯
    鋼瓶加長槍管各1個），係於被告劉誠泰家中所扣得，應為
    被告劉誠泰所有，屬被告劉誠泰等人用以妨害告訴人林○炎
    、許欣倫自由之犯罪工具，業據被告劉誠泰供承在卷（他字
    卷4第25、298頁），均依刑法第38條第2項前段規定，於該
    次犯行主文項次下宣告沒收。　
　㈡又扣案被告蔡坤男所有木棒1支、鋁棒3支及被告蔡秉宸所有
    武士刀1支，被告蔡秉宸更自承曾持其中2支棍棒毆打事實欄
    三所示之被害人等語（偵3213卷第14、21、297頁），因上
    開棍棒4支係同時在被告蔡秉宸、蔡坤男住處查獲，可認其
    餘棍棒2支亦係於案發時放置在現場，供被告蔡秉宸、蔡坤
    男及其餘共犯預備犯本案所用，分別依刑法第38條第2項前
    段，於各該犯行主文項次下宣告沒收。
　㈢另被告蔡秉宸、蔡坤男強盜所得之和解書1份、張智凱之印章
    1個，及未扣案之犯罪所得手機1支、平板手機1支、皮夾1個
    、存摺1本等物，均屬被告蔡秉宸、蔡坤男之犯罪所得，衡
    酌被告2人為兄弟，對於上開不法利得享有共同處分權限，
    且尚未返還予被害人，則應負共同沒收之責，應依刑法第38
    條之1第1項之規定，宣告被告2人共同沒收之，另依同條第3
    項之規定就未扣案之犯罪所得手機等物，諭知於全部或一部
    不能沒收或不宜執行沒收時，共同追徵其價額。至被告蔡秉
    宸、蔡坤男強盜取得告訴人張智凱之國民身分證、全民健康
    保險卡等物，雖亦為其犯罪所得之物，惟上開證件因屬記名
    制之證件，專屬性甚高，此部分財物之沒收欠缺刑法上之重
    要性，依刑法第38條之2第2項規定，應無沒收之必要。
　㈣末以，被告等人為事實欄二所持之尖刀、西瓜刀及狼牙棒，
    為事實欄三所持之電擊棒、噴燒燈等物，固分別係供本件妨
    害自由、強盜等犯行所用，然依卷內事證，無從認定該等物
    品為被告等人所有，且均未經扣案，亦無證據足以認定現仍
    存在，復非屬違禁物，自不予宣告沒收。至卷內其餘扣案物
    亦無積極事證可認與被告等人本件犯行有所關聯，或供被告
    等人用於本件犯罪，均不予宣告沒收。
陸、上訴駁回部分（被告賴宥朋如事實欄一㈡、二㈠部分，被告蔡
    坤男、蔡秉宸如事實欄二㈡部分）：
    原審認被告賴宥朋前述犯行、被告蔡坤男、蔡秉宸對趙勇翔
    、黃芊諭恐嚇取財未遂犯行，罪證明確，審酌被告賴宥朋在
    剝奪告訴人林○炎、許欣倫行動自由之期間，恐嚇、毆打告
    訴人林○炎、許欣倫，造成告訴人林○炎、許欣倫身心受創，
    手段惡劣；另在剝奪被害人趙勇翔、黃芊諭、江雪瑩行動自
    由之期間，除毆打被害人趙勇翔、江雪瑩外，甚至要求被害
    人趙勇翔、黃芊諭、江雪瑩拿狼牙棒互相攻擊，使被害人江
    雪瑩受有左手、右手及大腿受傷等傷害，亦使被害人趙勇翔
    、黃芊諭、江雪瑩身心嚴重受創，手段兇殘；另被告蔡秉宸
    恫嚇被害人趙勇翔、黃芊諭索取金錢、被告蔡坤男亦恫嚇被
    害人趙勇翔、黃芊諭交付財物，使被害人趙勇翔、黃芊諭心
    生恐懼，惶惶不安。再衡酌被告賴宥朋坦承部分犯行之犯後
    態度、被告蔡秉宸否認犯行之犯後態度，其等參與犯罪之動
    機、目的、手段、參與程度等一切情狀，就被告賴宥朋事欄
    一㈡、二㈠所示之犯行，分別量處有期徒刑4月、6月、被告蔡
    秉宸二㈡所示之犯行，量處有期徒刑6月、就被告蔡坤男二㈡
    所示之犯行，量處有期徒刑5月，並就被告賴宥朋部分定應
    執行有期徒刑8月，且就被告賴宥朋所處之宣告刑、應執行
    刑、被告蔡秉宸、蔡坤男所處之宣告刑部分，均諭知易科罰
    金之折算標準，核其認事用法均無違誤，量刑尚屬允當。是
    被告賴宥朋上訴主張其僅應構成強制罪、傷害罪之幫助犯或
    正犯、被告蔡秉宸否認犯行，俱無理由，已據本院論述如前
    ；又量刑之輕重，屬為裁判之法院得依職權自由裁量之事項
    ，苟已以行為人之責任為基礎，並斟酌刑法第57條各款所列
    情狀，在法定刑度內，酌量科刑，無偏執一端，致明顯失出
    失入情形，自不得任意指為違法。原審已就被告蔡坤男前揭
    犯行之量刑刑度詳為審酌並敘明理由如上，其量定之刑罰，
    客觀上並未逾越法定刑度或濫用其裁量權限，核屬法院量刑
    職權之適法行使，難認有何不當。是被告蔡坤男上訴原否認
    事實欄二㈡所示之犯行，然其嗣於本院審理時業已供認犯行
    不諱，主張原審量刑過重云云，亦無理由，應予駁回。　　
    　
柒、撤銷原判決關於被告賴宥朋犯罪事實一㈡沒收部分之理由：
一、按刑法、刑法施行法相關沒收之條文已於104年12月30日、1
    05年6月22日修正公布，並於105年7月1日施行。修正後刑法
    刪除第34條沒收為從刑之規定，將沒收重新定性為「刑罰及
    保安處分以外之法律效果，具有獨立性，而非刑罰（從刑）
    」。而為使犯罪行為人不得保有不法利得，認沒收本質為「
    準不當得利的衡平措施」。又修正後刑法基於沒收具備獨立
    性，亦規定得由檢察官另聲請法院為單獨沒收之宣告（刑法
    第40條第3項、刑事訴訟法第259條之1、第455條之34
    至37參照）。因而在訴訟程序，沒收得與罪刑區分，非從屬
    於主刑。本案依沒收新制，本於沒收之獨立性，本院自得於
    本案前述罪刑上訴無理由駁回時，單獨撤銷沒收部分，並自
    為判決（最高法院106年度台上字第1236號判決參照）。
二、扣案之COLT掌心雷手槍1支、蝴蝶刀1支、防爆槍1支（含瓦
    斯鋼瓶加長槍管各1個），固係本案用於事實欄一㈡所示妨害
    自由犯行所用之物，然該等物品為共犯劉誠泰所有，是被告
    賴宥朋就前述物品應無實質上之處分權，應不予宣告沒收，
    原審逕予宣告沒收，即有未當，本院爰就原判決關於沒收部
    分予以撤銷。
捌、至被告蔡坤男及其辯護人請求予以緩刑之諭知云云。惟按「
    受二年以下有期徒刑、拘役或罰金之宣告，而有下列情形之
    一，認以暫不執行為適當者，得宣告二年以上五年以下之緩
    刑，其期間自裁判確定之日起算：一、未曾因故意犯罪受有
    期徒刑以上刑之宣告者。二、受二年以下有期徒刑、拘役或
    罰金之宣告。」，刑法第74條第1 項定有明文。而本件被告
    蔡坤男所犯之加重強盜犯行，經本院判處之刑，已逾2 年，
    即與緩刑之要件不符，是被告蔡坤男及其辯護人前揭所請，
    於法未合。　　　　 　　　　
乙、無罪部分：
壹、公訴意旨略以：
一、被告劉誠泰、盧麒安、賴宥朋、蔡坤男共同基於恐嚇取財之
    犯意聯絡，於少年林○炎、許欣倫在被告賴宥朋家遭持續剝
    奪行動自由至103 年10月28日晚間6 時許，蔡秉宸對少年林
    ○炎、許○倫，出言要求須各按月交付新臺幣1 萬元及3,000 
    元，否則將要對其等不利，使少年林○炎、許○倫均心生畏懼
    而應允交付，因認被告劉誠泰、盧麒安、賴宥朋、蔡坤男亦
    涉犯刑法第346 條第3 項、第1 項共同恐嚇取財未遂罪嫌云
    云。
二、被告劉誠泰、盧麒安、賴宥朋共同基於恐嚇取財之犯意聯絡
    ，於趙勇翔、黃芊諭在被告賴宥朋家遭持續剝奪行動自由至
    103 年10月31日上午8 時許，推由被告蔡秉宸藉詞其有買車
    超貸之問題，須由趙勇翔、黃芊諭負責，恐嚇其等須交付40
    萬元，否則日後將對其2人不利，致使趙勇翔、黃芊諭心生
    畏懼，允諾日後籌款交付。嗣於同日上午8 時10分許，被告
    蔡坤男見趙勇翔之母來電向趙勇翔詢問所在位置，唯恐事跡
    敗露，竟又藉詞其因趙勇翔、黃芊諭之故致付出1 萬元刑事
    保證金，恐嚇趙勇翔、黃芊諭須於其睡覺醒來前，將1 萬元
    現金交付放置於屋內桌上，否則日後將對其等不利。趙勇翔
    、黃芊諭因心生畏懼而當場答應交付，因認被告劉誠泰、盧
    麒安、賴宥朋亦涉犯刑法第346 條第3 項、第1 項共同恐嚇
    取財未遂罪嫌云云。
貳、按犯罪事實應依證據認定之，無證據不得認定犯罪事實；不
　　能證明被告犯罪者，應諭知無罪之判決；刑事訴訟法第154
　　條第2項、第301條第1 項分別定有明文。再檢察官對於起訴
　　之犯罪事實，應負提出證據及說服之實質舉證責任。倘其所
　　提出之證據，不足為被告有罪之積極證明，或其指出證明之
　　方法，無從說服法院以形成被告有罪之心證者，基於無罪推
　　定之原則，自應為被告無罪判決之諭知（刑事訴訟法第161
　　條第1 項、刑事妥速審判法第6 條、最高法院92年台上字第
　　128號判例參照）。
叁、公訴意旨認被告劉誠泰、盧麒安、賴宥朋、蔡坤男涉犯前開
    恐嚇取財未遂之罪嫌，主要係以林○炎、許欣倫於警詢、偵
    訊、原審法院少年法庭訊問時之指訴、證人A1、A2於警詢、
    偵訊及原審法院少年法庭訊問時之證述，為其主要之論據。
    訊據被告劉誠泰堅詞否認有何前述恐嚇取財未遂之犯行；另
    被告盧麒安、賴宥朋於本院審理時固未到庭，然觀諸其等於
    本案偵查、原審審理時供述情節，其2人亦均否認有何恐嚇
    取財未遂之行為。經查：
一、徵諸告訴人林○炎於原審少年法庭訊問時證稱：蔡秉宸跟我
    要錢時，旁邊有少年林○億、黃○宇、曾○淇、洪○萱在場，這
    些人在旁邊沒有出聲附和等語（偵字10004卷2第39、40 頁
    ）；嗣於原審審理時指稱：103 年10月28日蔡秉宸向我要求
    給付10萬元時，劉誠泰、蔡坤男、盧麒安、賴宥朋都有在場
    ，我不記得除了蔡秉宸以外，其他4 位被告有無說話，或是
    單純在現場沒有離開云云（見本院卷三第63頁背面至64頁）
    ，是依告訴人林○炎前開指訴，可徵其就遭被告蔡秉宸恐嚇
    取財之時，被告劉誠泰、盧麒安、賴宥朋、蔡坤男等人是否
    在場，前後所陳，全然迥異，是其陳稱被告劉誠泰、盧麒安
    、賴宥朋、蔡坤男係有在場乙節，是否核實，殊非無疑。另
    觀諸告訴人許欣倫於原審法院少年法庭審理時證稱：蔡秉宸
    在清晨時向我跟林○炎要錢，旁邊有蔡坤男及一些我不認識
    的人云云（偵字10004卷2第42、43 頁），嗣於原審審理時
    結陳稱：我忘記是蔡秉宸或蔡坤男或是他們2 人向我要錢，
    我也忘記當時有何人在場云云（原審卷3第80頁），可知告
    訴人許欣倫就被告蔡坤男於其遭恫嚇索取款項時，是否在場
    ，前後所陳稍有不一；另其未曾指稱被告劉誠泰、盧麒安、
    賴宥朋斯時係有在場。審酌被告蔡坤男、劉誠泰、盧麒安、
    賴宥朋自始即否認，係有參與對告訴人林○炎、許欣倫為恐
    嚇取財之舉，衡酌除告訴人林○炎、許欣倫前揭具有瑕疵、
    不一之指訴外，別無其他證據足資認定，被告劉誠泰、盧麒
    安、賴宥朋、蔡坤男與被告蔡秉宸前述恐嚇取財之犯行係有
    犯意聯絡及行為分擔，自難認定被告劉誠泰、盧麒安、賴宥
    朋、蔡坤男係有公訴意旨所指稱之對林○炎、許欣倫恐嚇取
    財之情。
二、徵諸證人A1、A2前開關於趙勇翔、黃芊諭遭恐嚇取財之證述
    ，均僅提及被告蔡秉宸、蔡坤男2人，未曾指稱本案其餘被
    告係有對趙勇翔、黃芊諭出言索取款項。此外，觀之證人A1
    於原審法院少年法庭審理時證稱：趙勇翔遭蔡秉宸、蔡坤男
    、劉誠泰載到楊博宇姊夫那邊時，除了上開3 人以外，其他
    被告都沒有參與，回到賴宥朋家時，賴宥朋有聽到蔡秉宸、
    蔡坤男要趙勇翔、黃芊諭籌錢，但是賴宥朋沒有講話，只是
    坐在旁邊聽等語（偵字10004卷2第65頁）；另證人A2於原審
    少年法庭審理時證稱：蔡秉宸、蔡坤男要求趙勇翔、黃芊諭
    賠付款項時，當時僅有賴宥朋在場，其他人都在睡覺，是回
    到賴宥朋家時，蔡秉宸及蔡坤男才叫趙勇翔、黃芊諭籌錢等
    語（偵字10004卷2第70、71 頁）。是依證人A1、A2前述證
    詞可知，被告蔡秉宸、蔡坤男向趙勇翔、黃芊諭索討款項時
    ，僅有被告賴宥朋在場，已難認定被告劉誠泰、盧麒安與本
    案犯行有涉。另被告賴宥朋雖有在場，並其未參與任何恐嚇
    取財之犯行，且參酌被告蔡秉宸、蔡坤男向趙勇翔、黃芊諭
    索討款項之名目也與被告劉誠泰、盧麒安、賴宥朋無涉。此
    外，別無其他事證得以佐證起訴書所載被告劉誠泰、盧麒安
    、賴宥朋等3 人與蔡秉宸、蔡坤男就對於趙勇翔、黃芊諭恐
    嚇取財罪嫌部分有何犯意聯絡或行為分擔，自難認定被告劉
    誠泰、盧麒安、賴宥朋係有公訴意旨所指稱之對趙勇翔、黃
    芊諭恐嚇取財之舉。
肆、綜上所述，檢察官所提各項證據均不足證明被告蔡坤男、劉
    誠泰、盧麒安、賴宥朋有恐嚇取財未遂之犯行，既不能證明
    被告蔡坤男、劉誠泰、盧麒安、賴宥朋犯罪，揆諸首揭法條
    及判例意旨，自應為被告蔡坤男等人無罪判決之諭知，以昭
    審慎。
伍、原審本於同上之見解，以不能證明被告蔡坤男、劉誠泰、盧
    麒安、賴宥朋有起訴書所指之恐嚇取財未遂之犯行，而為被
    告無罪之諭知，其認事用法，俱無違誤。檢察官上訴意旨略
    以：㈠被告劉誠泰、蔡坤男、盧麒安、賴宥朋既有參與剝奪
    告訴人林○炎、許欣倫行動自由之犯行，則告訴人林○炎、許
    欣倫遭被告蔡秉宸為恐嚇取財行為之際，被告劉誠泰、蔡坤
    男、盧麒安、賴宥朋等人是否在場，均會影響告訴人2人之
    意志自由，且被告蔡秉宸為恐嚇取財犯行之時，被告劉誠泰
    、蔡坤男、盧麒安、賴宥朋等人客觀上均身在被告賴宥朋之
    住處，縱認被告劉誠泰等4人未在現場，與被告蔡秉宸之距
    離亦屬咫尺，且告訴人林○炎於原審少年法庭訊問時曾稱，
    被告蔡秉宸對其為恐嚇取財之舉時，被告劉誠泰、蔡坤男、
    盧麒安、賴宥朋均有在旁，堪認被告劉誠泰等4人至少對被
    告蔡秉宸恐嚇取財之行為具有予以精神上之助力，衡情應論
    以幫助犯或共同正犯云云。㈡被告劉誠泰、盧麒安、賴宥朋
    既有參與剝奪趙勇翔、黃芊諭行動自由之犯行，則告訴人林
    ○炎、許欣倫遭被告蔡秉宸為恐嚇取財行為之際，被告劉誠
    泰、盧麒安、賴宥朋等人是否在場，均會影響告訴人2人之
    意志自由，且被告蔡秉宸、蔡坤男為恐嚇取財犯行之時，被
    告劉誠泰、盧麒安、賴宥朋等人客觀上均身在被告賴宥朋之
    住處，縱認被告劉誠泰、盧麒安未在現場，與被告蔡秉宸之
    距離亦屬咫尺，且被告劉誠泰、盧麒安、賴宥朋既參與妨害
    自由行為之舉，其等對被告蔡秉宸、蔡坤男與趙勇翔、黃芊
    諭之間之金錢糾紛涉及買車超貸、刑事保證金等事由，應知
    之甚詳，堪認其等至少對被告蔡秉宸、蔡坤男恐嚇取財之行
    為具有予以精神上之助力，衡情應論以幫助犯或共同正犯云
    云。惟查：㈠被告劉誠泰、蔡坤男、盧麒安、賴宥朋縱與被
    告蔡秉宸共同為剝奪告訴人林○炎、許欣倫行動自由之舉，
    與其等是否即有參與恐嚇取財犯行，本屬二事。另告訴人林
    ○炎前述雖曾指稱其遭被告蔡秉宸為恐嚇取財之舉時，被告
    劉誠泰、蔡坤男、盧麒安、賴宥朋亦有在場，然其前後指陳
    不一，而難遽信，詳如前述，是檢察官所指，已然有疑；至
    檢察官雖指稱，被告劉誠泰、蔡坤男、盧麒安、賴宥朋等人
    ，至少對被告蔡秉宸為前揭恐嚇取財犯行時，提供精神上之
    助力而為幫助犯云云，然構成幫助犯，亦應被告劉誠泰等人
    主觀上具備幫助之犯意，而本案依卷存之卷證資料所示，無
    從認定被告蔡秉宸對告訴人2人為恐嚇取財之舉時，被告劉
    誠泰、蔡坤男、盧麒安、賴宥朋等人確有在場，則被告劉誠
    泰等4 人可能於事發之時，甚就被告蔡秉宸向告訴人林○炎
    、許欣倫為恫嚇索取款項乙事，尚不知悉，又如何認定其等
    具有幫助被告蔡秉宸恐嚇取財之意，是檢察官前述所指，亦
    屬無稽。㈡被告劉誠泰、盧麒安、賴宥朋縱與被告蔡秉宸、
    蔡坤男共同為剝奪告訴人趙勇翔、黃芊諭行動自由之舉，與
    其等是否即有參與恐嚇取財犯行，本屬二事。且徵之證人A1
    、A2前述證詞，可知被告蔡秉宸、蔡坤男為恐嚇取財之舉時
    ，被告劉誠泰、盧麒安並未在場，已難認其等就被告蔡秉宸
    、蔡坤男對趙勇翔、黃芊諭恫嚇索取款項乙節，要屬知情，
    且檢察官就被告劉誠泰、盧麒安就被告蔡秉宸、蔡坤男與趙
    勇翔、黃芊諭之間之金錢糾紛涉及買車超貸、刑事保證金等
    事由知之甚詳乙節，未舉任何之實證，僅為空言憶測，自難
    憑採。是本件既無從認定，被告劉誠泰、盧麒安知悉被告蔡
    秉宸、蔡坤男前開恐嚇取財行為，自無從認定，其2人係有
    參與該犯行或為幫助之舉。至證人A1、A2雖均稱，被告賴宥
    朋於被告蔡秉宸、蔡坤男為恐嚇取財之舉時，係有在場，然
    其等亦均陳稱，被告賴宥朋並無為任何之言詞抑或舉措，僅
    係單純在旁，且觀諸被告蔡秉宸、蔡坤男歷次所陳，其等亦
    未提及被告賴宥朋與其等係有共同恐嚇取財之合意，另依現
    存之卷證資料所示，亦未見有何證據足以認定，被告賴宥朋
    係有幫助被告蔡秉宸、蔡坤男為前開恐嚇取財行為之意，自
    無從僅以被告賴宥朋斯時在場，逕認其確與被告蔡秉宸、蔡
    坤男具有共同對趙勇翔、黃芊諭為恐嚇取財之犯意聯絡抑或
    幫助被告蔡秉宸、蔡坤男為前述恐嚇取財之舉。是檢察官上
    訴所指，要無可取。原審本於上開相同見解，以檢察官並未
    提出適合證明被告劉誠泰、蔡坤男、盧麒安、賴宥朋有公訴
    意旨前揭所指恐嚇取財未遂犯罪事實之積極證據；且經原審
    對於卷內訴訟資料逐項審認結果，以檢察官所舉證據，尚無
    從憑以獲得被告劉誠泰、蔡坤男、盧麒安、賴宥朋有罪之心
    證，因而為被告劉誠泰、蔡坤男、盧麒安、賴宥朋此部分無
    罪之諭知，於法自無違誤。檢察官提起上訴，仍執前詞再事
    爭執，復未提出其他積極事證證明被告劉誠泰、蔡坤男、盧
    麒安、賴宥朋確有前述指稱之恐嚇取財之情形，其砌詞漫指
    原判決不當，尚無可取，其上訴為無理由，應予駁回。
丙、不另為無罪之諭知部分：　　
壹、公訴意旨另以：
一、被告劉誠泰、盧麒安、賴宥朋、蔡秉宸、蔡坤男共同基於強
    盜之犯意聯絡，將少年林○炎強押至被告賴宥朋住處後，被
    告蔡坤男喝令少年林○炎交出隨身之門號0000000000號行動
    電話乙具，致使少年林○炎不能抗拒而交出所有行動電話1 
    具，因認被告5 人亦涉犯刑法第330 條第1 項、第321 條第
    1 項第3 款、第4 款之結夥三人攜帶兇器強盜罪嫌。
二、被告蔡坤男共同與被告蔡秉宸為前揭事實欄二所示之藉詞其
    有買車超貸之問題，須由趙勇翔、黃芊諭負責，恐嚇其等須
    交付40萬元之舉，因認被告蔡坤男亦涉犯此部分刑法第346 
    條第3 項、第1 項之恐嚇取財未遂罪嫌云云。
三、被告蔡秉宸共同與被告蔡坤男為前述事實欄二所示之藉詞其
    因趙勇翔、黃芊諭之故，因而支付1 萬元刑事保證金，恐嚇
    趙勇翔、黃芊諭須交付1 萬元現金之舉，因認被告蔡秉宸亦
    涉犯此部分刑法第346 條第3 項、第1 項之恐嚇取財未遂罪
    嫌云云。
貳、訊據被告劉誠泰、盧麒安、賴宥朋、蔡秉宸、蔡坤男均堅詞
    否認有何前開公訴意旨所指稱之強盜少年林○炎之手機（被
    告盧麒安、賴宥朋於本院審理時固未到庭，然依其等於偵查
    、原審審理時所述，均否認前情）。經查：
一、按刑法上財產犯罪之構成要件所稱意圖不法之所有，係反
    乎權利人之意思，剝奪其對特定物之占有，取而代之，對該
    物予以處分、利用，而為行使所有權內容之行為，其排除權
    利人之狀態，不以永續存在為必要。故取得他人之物而為暫
    用，是否成立財產犯罪，仍須視行為人有無不法所有意圖之
    主觀犯意而定，必自客觀上觀察，足認仍有返還之意思，僅
    返還前之一時占用，始可認無不法所有意圖，非可因其係一
    時使用，即謂其必非意圖不法所有而不成立財產犯罪。如具
    不法所有之意圖，而為實現所有權內容之行為，縱得手後僅
    短暫持用，即予以棄置，要不影響其財產犯罪之成立。
二、稽之告訴人林○炎於原審審理時結證稱：我當時精神狀況蠻
    差的，沒有特別注意手機是否是蔡坤男拿走的，我也不知道
    我的手機是否留在現場而被誰拿走，我也忘記我有沒有透過
    其他方式去找手機，也沒有向警察報案手機遺失等語明確（
    原審卷3第66頁），可知告訴人林○炎就其手機究竟有無遭被
    告蔡坤男等人取走乙情尚無法確認。另參照證人林○億於原
    審法院少年法庭訊問時證稱：當天為了不讓林○炎打電話，
    才拿林○炎的手機，林○炎把手機拿給我時，我就放在桌上，
    之後手機去哪裡了我也不知道，不是我保管的等語（偵字10
    004卷2第13頁），亦見證人林○億明確證述，取走告訴人林○
    炎手機之目的，僅意在避免告訴人林○炎持之撥打電話，而
    對照前述告訴人許欣倫、證人A1、A2之證述可知，被告蔡坤
    男等人將被害人強押至被告賴宥朋住處，均會取走被害人之
    手機，其目的在於阻止被害人對外聯繫，且事後證人許欣倫
    、趙勇翔、黃芊諭均有取回自己之手機，該等情事，核與證
    人林○億前開所述，目的僅係為免告訴人林○炎持之對外聯繫
    之情吻合，堪認其所證非虛。足徵被告5 人對於告訴人林○
    炎之手機主觀上並無所有意圖，而是作為阻止告訴人林○炎
    對外求援之手段，主觀上仍有返還之意思，僅返還前之一時
    占用，而無所有意圖。自難僅以告訴人林○炎因遭被告等人
    剝奪行動自由後精神不濟未覓得手機，即遽認被告5 人就告
    訴人林○炎之手機有不法所有意圖。此外，亦無其他卷證資
    料得以佐證起訴書所載加重強盜罪嫌部分所述情節核實，應
    認此部分公訴意旨尚屬不能證明。本應為無罪之諭知，惟因
    此部分若成立犯罪，與前開事實欄一㈡部分之剝奪他人行動
    自由罪部分屬實質上一罪之關係，爰不另為無罪之諭知。
叁、被告蔡坤男於本院審理時僅供認係有向趙勇翔、黃芊諭索取
    1萬元之款項。而觀諸證人A1、A2前述證稱情節，均僅陳稱
    被告蔡秉宸以購車等事由，向趙勇翔、黃芊諭索取40餘萬元
    之款項，而未提及被告蔡坤男係有參與此事，且衡酌依證人
    A1、A2所述，被告蔡秉宸索取款項之名義，僅與其個人有涉
    ，而與被告蔡坤男無關，復依現存之卷證資料所示，無從認
    定，被告蔡坤男就被告蔡秉宸前述藉詞恫嚇欲向趙勇翔、黃
    芊諭索取40萬元款項乙節，係有參與，應認此部分公訴意旨
    尚屬不能證明。本應為無罪之諭知，惟因此部分若成立犯罪
    ，與前開事實欄二㈡部分之恐嚇取財未遂部分屬接續犯實質
    上一罪之關係，爰不另為無罪之諭知。
肆、訊據被告蔡秉宸於本院審理時堅詞否認係有參與被告蔡坤男
    向趙勇翔、黃芊諭恐嚇1萬元之事。而徵諸A1、A2前揭所述
    ，均僅陳稱被告蔡坤男以交付交保金之事由，向趙勇翔、黃
    芊諭索取1萬元之款項，而未提及被告蔡秉宸係有參與此事
    ，復依現存之卷證資料所示，無從認定，被告蔡秉宸就被告
    蔡坤男前述藉詞恫嚇欲向趙勇翔、黃芊諭索取1萬元款項乙
    節，係有參與，應認此部分公訴意旨尚屬不能證明。本應為
    無罪之諭知，惟因此部分若成立犯罪，與前開事實欄二㈡部
    分之恐嚇取財未遂部分屬接續犯實質上一罪之關係，爰不另
    為無罪之諭知。　
丁、被告盧麒安、賴宥朋經合法傳喚，無正當理由不到庭，爰不
    待其等之陳述逕行判決。
據上論斷，應依刑事訴訟法第371條、第368條、第369條第1項前
段、第364條、第299條第1項前段，判決如主文。
本案經檢察官何嘉仁到庭執行職務。
中　　華　　民　　國　　111 　年　　5 　　月　　18　　日
                  刑事第二十五庭審判長法　官  邱滋杉
                                      法　官  邱瓊瑩
                                      法　官  陳彥年
以上正本證明與原本無異。
如不服本判決，應於收受送達後20日內向本院提出上訴書狀，其
未敘述上訴之理由者並得於提起上訴後20日內向本院補提理由書
（均須按他造當事人之人數附繕本）「切勿逕送上級法院」。
                                      書記官  彭秀玉  
中　　華　　民　　國　　111 　年　　5 　　月　　19　　日
附錄：本案論罪科刑法條全文
兒童及少年福利與權益保障法第112條
成年人教唆、幫助或利用兒童及少年犯罪或與之共同實施犯罪或
故意對其犯罪者，加重其刑至二分之一。但各該罪就被害人係兒
童及少年已定有特別處罰規定者，從其規定。
對於兒童及少年犯罪者，主管機關得獨立告訴。

中華民國刑法第302條
私行拘禁或以其他非法方法，剝奪人之行動自由者，處5年以下
有期徒刑、拘役或9千元以下罰金。
因而致人於死者，處無期徒刑或7年以上有期徒刑；致重傷者，
處3年以上10年以下有期徒刑。
第1項之未遂犯罰之。

中華民國刑法第346條
意圖為自己或第三人不法之所有，以恐嚇使人將本人或第三人之
物交付者，處6月以上5年以下有期徒刑，得併科3萬元以下罰金
。
以前項方法得財產上不法之利益或使第三人得之者，亦同。
前二項之未遂犯罰之。

中華民國刑法第321條
犯前條第1項、第2項之罪而有下列情形之一者，處6月以上5年以
下有期徒刑，得併科50萬元以下罰金：
一、侵入住宅或有人居住之建築物、船艦或隱匿其內而犯之。
二、毀越門窗、牆垣或其他安全設備而犯之。
三、攜帶兇器而犯之。
四、結夥三人以上而犯之。
五、乘火災、水災或其他災害之際而犯之。
六、在車站、港埠、航空站或其他供水、陸、空公眾運輸之舟、
    車、航空機內而犯之。
前項之未遂犯罰之。

中華民國刑法第330條
（加重強盜罪）
犯強盜罪而有第321條第1項各款情形之一者，處7年以上有期徒
刑。
前項之未遂犯罰之。
　　　
附表一：被告劉誠泰部分
編號 犯罪事實 本院宣告刑及沒收 原審判決主文 1 一㈡ 劉誠泰成年人與少年共同故意對少年犯剝奪他人行動自由罪，處有期徒刑肆月。扣案之COLT掌心雷手槍壹支、蝴蝶刀壹支、防爆槍壹支（含瓦斯鋼瓶加長槍管各壹個）均沒收。 劉誠泰成年人與少年共同故意對少年犯剝奪他人行動自由罪，處有期徒刑肆月。扣案之COLT掌心雷手槍壹支、蝴蝶刀壹支、防爆槍壹支（含瓦斯鋼瓶加長槍管各壹個）均沒收。 2 二㈠ 劉誠泰犯共同剝奪他人行動自由罪，處有期徒刑壹年。 劉誠泰成年人與少年共同犯剝奪他人行動自由罪，處有期徒刑壹年貳月。 

附表二：被告蔡秉宸部分
編號 犯罪事實 本院宣告刑及沒收 原審判決主文 1 一㈠、㈡ 蔡秉宸成年人與少年共同故意對少年犯剝奪他人行動自由罪，處有期徒刑壹年柒月。 【犯罪事實一㈡部分】 蔡秉宸成年人與少年共同故意對少年犯剝奪他人行動自由罪，處有期徒刑壹年捌月。扣案之COLT掌心雷手槍壹支、蝴蝶刀壹支、防爆槍壹支（含瓦斯鋼瓶加長槍管各壹個）均沒收。 2 一㈢ 蔡秉宸成年人故意對少年犯恐嚇取財未遂罪，處有期徒刑肆月。 蔡秉宸成年人故意對少年犯恐嚇取財未遂罪，處有期徒刑伍月。 3 二㈠ 蔡秉宸犯共同剝奪他人行動自由罪，處有期徒刑壹年拾月。 蔡秉宸成年人與少年共同犯剝奪他人行動自由罪，處有期徒刑貳年。 4 二㈡ 上訴駁回。 蔡秉宸犯恐嚇取財未遂罪，處有期徒刑陸月，如易科罰金，以新臺幣壹仟元折算壹日。 5 三 蔡秉宸犯結夥三人以上攜帶兇器強盜罪，處有期徒刑捌年。扣案之武士刀壹支沒收。扣案之和解書壹份、印章壹個，應與蔡坤男共同沒收；未扣案之手機壹支、平板手機壹支、皮夾壹個、存摺壹本，應與蔡坤男共同沒收，於全部或一部不能沒收或不宜執行沒收時，共同追徵其價額。 蔡秉宸成年人與少年故意犯結夥三人以上攜帶兇器強盜罪，處有期徒刑玖年。扣案木棒壹支、鋁棒參支、武士刀壹支均沒收。扣案之犯罪所得和解書壹份、印章壹個蔡秉宸應與蔡坤男共同沒收；未扣案之犯罪所得手機壹支、平板手機壹支、皮夾壹個、存摺壹本蔡秉宸應與蔡坤男共同沒收，於全部或一部不能沒收或不宜執行沒收時，蔡秉宸應與蔡坤男共同追徵其價額。 

附表三：被告蔡坤男部分
編號 犯罪事實 本院宣告刑及沒收 原審判決主文 1 一㈠、㈡ 蔡坤男成年人與少年共同故意對少年犯剝奪他人行動自由罪，處有期徒刑壹年伍月。 【犯罪事實一㈠部分】 蔡坤男成年人與少年共同故意對少年犯剝奪他人行動自由罪，處有期徒刑伍月。 【犯罪事實一㈡部分】 蔡坤男成年人與少年共同故意對少年犯剝奪他人行動自由罪，處有期徒刑壹年捌月。扣案之COLT掌心雷手槍壹支、蝴蝶刀壹支、防爆槍壹支（含瓦斯鋼瓶加長槍管各壹個）均沒收。 2 二㈠ 蔡坤男犯共同剝奪他人行動自由罪，處有期徒壹年捌月。 蔡坤男成年人與少年共同犯剝奪他人行動自由罪，處有期徒貳年。 3 二㈡ 上訴駁回。 蔡坤男犯恐嚇取財未遂罪，處有期徒刑伍月，如易科罰金，以新臺幣壹仟元折算壹日。 4 三 蔡坤男犯結夥三人以上攜帶兇器強盜罪，處有期徒刑捌年。扣案之木棒壹支及鋁棒叄支均沒收。扣案之和解書壹份、印章壹個，應與蔡秉宸共同沒收；未扣案之手機壹支、平板手機壹支、皮夾壹個、存摺壹本，應與蔡秉宸共同沒收，於全部或一部不能沒收或不宜執行沒收時，共同追徵其價額。 蔡坤男成年人與少年故意犯結夥三人以上攜帶兇器強盜罪，處有期徒刑玖年。扣案木棒壹支、鋁棒參支、武士刀壹支均沒收。扣案之犯罪所得和解書壹份、印章壹個蔡坤男應與蔡秉宸共同沒收；未扣案之犯罪所得手機壹支、平板手機壹支、皮夾壹個、存摺壹本蔡坤男應與蔡秉宸共同沒收，於全部或一部不能沒收或不宜執行沒收時，蔡坤男應與蔡秉宸共同追徵其價額。 

附表四：被告盧麒安部分
編號 犯罪事實 本院宣告刑 原審判決主文 1 一㈡ 盧麒安成年人與少年共同故意對少年犯剝奪他人行動自由罪，處有期徒刑伍月。 盧麒安成年人與少年共同故意對少年犯剝奪他人行動自由罪，處有期徒刑伍月。扣案之COLT掌心雷手槍壹支、蝴蝶刀壹支、防爆槍壹支（含瓦斯鋼瓶加長槍管各壹個）均沒收。 2 二㈠ 盧麒安犯共同剝奪他人行動自由罪，處有期徒刑壹年肆月。 盧麒安成年人與少年共同犯剝奪他人行動自由罪，處有期徒刑壹年陸月。